【裁判字號】    95,訴緝,43
【裁判日期】    970219
【裁判案由】    違反毒品危害防制條例等
【裁判全文】
臺灣雲林地方法院刑事判決              95年度訴緝字第43號
公  訴  人  臺灣雲林地方法院檢察署檢察官
被      告  甲○○
                    國民
                    （另案於臺灣雲林監獄執行中）
選任辯護人  陳中堅律師
上列被告因違反毒品危害防制條例等案件，經檢察官提起公訴（
94年度偵字第1306、1330號）及移送併辦（94年度偵字第2900號
），本院判決如下：
    主  文
甲○○未經許可，持有可發射子彈具有殺傷力之改造手槍，累犯
，處有期徒刑參年肆月，併科罰金新臺幣參萬元，罰金如易服勞
役，以新臺幣壹仟元折算壹日，扣案仿轉輪手槍製造之改造手槍
壹枝（槍枝管制編號：0000000000號）沒收之。又轉讓第一級毒
品，累犯，處有期徒刑壹年陸月，減為有期徒刑玖月。又共同連
續販賣第一級毒品，累犯，處有期徒刑玖年，扣案第一級毒品海
洛因（淨重零點陸參公克）沒收銷燬之；扣案包裝上開第一級毒
品海洛因之夾鍊袋壹只及門號0000000000號行動電話壹具（含SI
M 卡壹張）均沒收之；販賣第一級毒品所得共計新臺幣玖仟元應
與丁○○連帶沒收之，如全部或一部不能沒收時，以其與丁○○
財產連帶抵償之。又共同販賣第二級毒品，累犯，處有期徒刑柒
年陸月，扣案第二級毒品安非他命（驗餘後淨重零點壹參捌柒公
克）沒收銷燬之；扣案包裝上開第二級毒品安非他命之夾鍊袋壹
只及門號0000000000號行動電話壹具（含SIM 卡壹張）均沒收之
；販賣第二級毒品所得新臺幣陸仟元與丁○○連帶沒收之，如全
部或一部不能沒收時，以其與丁○○財產連帶抵償之。又轉讓第
二級毒品，累犯，處有期徒刑拾月，減為有期徒刑伍月。應執行
有期徒刑貳拾年，併科罰金新臺幣參萬元，罰金如易服勞役，以
新臺幣壹仟元折算壹日；扣案第一級毒品海洛因（淨重零點陸參
公克）及第二級毒品安非他命（驗餘後淨重零點壹參捌柒公克）
均沒收銷燬之；扣案包裝上開第一級毒品海洛因、第二級毒品安
非他命之夾鍊袋各壹只及門號0000000000號行動電話壹具（含
SIM 卡壹張）均沒收之；販賣毒品所得共計新臺幣壹萬伍仟元與
丁○○連帶沒收之，如全部或一部不能沒收時，以其與丁○○財
產連帶抵償之。
    事  實
一、甲○○前於民國86年間，因違反麻醉藥品管理條例案件，經
    臺灣臺北地方法院以86年度訴字第927 號判決判處有期徒刑
    5 月確定；又因妨害風化案件，經該院以86年度訴字第2127
    號判決判處有期徒刑4 月，上訴後，復經臺灣高等法院及最
    高法院分別判決駁回上訴而告確定，嗣上開2 案並經臺灣高
    等法院裁定應執行有期徒刑8 月確定，其中有期徒刑5 月部
    分已於87年1 月15日易科罰金執行完畢。再因施用第一、二
    級毒品案件，經本院以88年度訴字第155 號判決分別判處有
    期徒刑1 年2 月、7 月，應執行有期徒刑1 年6 月確定，經
    與前開有期徒刑3 月（有期徒刑8 月扣除5 月，僅餘3 月）
    接續執行，於92年6 月6 日縮短刑期假釋出監，於同年7 月
    13 日 假釋期滿執行完畢（構成累犯）。詎甲○○仍不知悛
    悔，於下列時、地，分別為下列犯行：
  (一)甲○○明知非經中央主管機關許可，不得持有槍砲彈藥刀械
    管制條例第4 條第1 項第1 款所示可發射子彈具有殺傷力之
    各式手槍，竟基於持有具有殺傷力之改造手槍之犯意，於93
    年底某日，在雲林縣斗六市○○街綽號「腎臟」之男子（真
    實姓名、年籍均不詳，已死亡）住處，向「腎臟」拿取可發
    射子彈具有殺傷力之仿轉輪手槍製造之改造手槍1 枝（玩具
    手槍車通槍管及轉輪彈倉內阻鐵，槍枝管制編號：00000000
    00號），而未經許可持有之。
  (二)甲○○明知海洛因係毒品危害防制條例第2 條第2 項第1 款
    所列之第一級毒品，不得非法持有、轉讓，於94年農曆過年
    後某日，在雲林縣斗六市○○里○○街22號住處，因乙○○
    向其索討毒品海洛因施用，竟基於轉讓第一級毒品之犯意，
    無償轉讓第一級毒品海洛因若干與乙○○施用1次。
  (三)甲○○明知海洛因、安非他命係毒品危害防制條例第2 條第
    2 項第1 、2 款所列之第一、二級毒品，不得非法持有、販
    賣，竟與丁○○（另經臺灣高等法院臺南分院判處有期徒刑
    9 年確定）共同基於販賣第一級毒品海洛因及第二級毒品安
    非他命之概括犯意聯絡，由甲○○負責於附表一所示之時間
    、地點，連續與附表一所示之乙○○、丙○○約定附表一所
    示之毒品交易數量及金額後，即由丁○○交付附表一所示之
    毒品與甲○○，再由甲○○以附表一所示之價格，出面將附
    表一所示之毒品販賣與附表一所示之乙○○、丙○○（各次
    販賣之時間、地點、毒品種類、交易金額及方式等均詳如附
    表一所示）。
  (四)甲○○明知安非他命係毒品危害防制條例第2 條第2 項第2
    款所列之第二級毒品，不得非法持有、轉讓，竟基於轉讓第
    二級毒品之犯意，於94年1 月中旬，在雲林縣斗六市○○路
    「農民銀行」前，無償轉讓第二級毒品安非他命1 包與丙○○。
  (五)嗣於94年3 月16日中午12時55分許，為警持本院法官核發之
    搜索票，在雲林縣斗六市○○里○○街22號甲○○住處執行
    搜索時當場查獲，並扣得甲○○所有之前開改造手槍1 枝、
    第一級毒品海洛因1 包（淨重0.63公克）、第二級毒品安非
    他命1 包（驗餘後淨重0.1387公克）、供販賣毒品海洛因、
    安非他命所用之0000000000號行動電話（含SIM 卡1 張）1
    具，及供施用毒品所用之毒品海洛因殘渣袋1 包、注射針筒
    11支、小型空塑膠袋6 包、分裝夾鍊袋2 包、毒品安非他命
    吸食器1 組（甲○○施用第一、二級毒品部分，另經本院判
    處有期徒刑1 年4 月、9 月，應執行有期徒刑2 年確定）、
    非供販賣毒品所用之0000000000號行動電話（含SIM 卡1 張
    ）1 具。
二、案經臺南縣警察局移送臺灣雲林地方法院檢察署檢察官偵查
    起訴。
    理  由
壹、有罪部分：
一、程序方面（證據能力部分）：
  (一)按被告以外之人於審判外之言詞或書面陳述，除法律有規定
    者外，不得作為證據，刑事訴訟法第159 條第1 項定有明文
    。次按被告以外之人於審判外陳述，雖不符刑事訴訟法第15
    9 條之1 至之4 之規定，而經當事人於審判程序同意作為證
    據，法院審酌該言詞陳述或書面陳述作成時情況，認為適當
    者，亦得為證據；當事人、代理人或辯護人於法院調查證據
    時，知有同法第159 條第1 項不得為證據之情形，而未於言
    詞辯論終結前聲明異議者，視為有前項之同意，同法第159
    條之5 定有明文。
  (二)被告甲○○及其辯護人對檢察官所舉書面供述證據之證據能
    力，於本院準備程序均主張證人丙○○、乙○○於94年3 月
    16日警詢筆錄及證人丁○○於94年3 月17日警詢筆錄，均屬
    被告以外之人於審判外之陳述，表示不同意作為證據（見本
    院95年度訴緝字第43號卷第86頁背面），本院認丙○○、乙○○、丁○○於審判中已以證人身分到庭作證，且觀之證人
    丙○○、乙○○、丁○○於警詢時之證詞，並未經檢察官證
    明具有較可信之特別情況，及為證明犯罪事實存否所必要，
    而依刑事訴訟法第159 條之2 可作為證據之例外情況，依刑
    事訴訟法第159 條第1 項之規定，對於被告自不得作為證據
    。除上開爭執外，被告及其辯護人對於檢察官所舉其餘所有
    書面及言詞陳述之證據能力，於本院行準備程序時均表明同
    意列為證據，本院審酌該等供述證據之取得過程並無瑕疵，
    與本件待證事實間復具有相當之關聯性，以之為本件證據尚
    無不當，自得採為證據。
二、實體方面：
(一)認定犯罪事實所憑之證據及理由：
    訊據被告甲○○固坦承前揭犯罪事實(一)部分之犯行，惟矢口
    否認有前揭犯罪事實(二)(三)(四)部分之犯行，辯稱：我沒有幫助
    販賣毒品給乙○○、丙○○，我是幫丙○○買安非他命，幫
    乙○○買海洛因，我不完全向丁○○購買毒品，還有跟「阿
    仙」購買，但我不知道他的真名，至於轉讓第一級毒品部分
    ，不是我請乙○○，是乙○○自己跟我要的云云（見本院95
    年度訴緝字第43號卷第273頁背面、第277頁正面）。惟查：
  １前揭犯罪事實(一)部分：
    前揭犯罪事實(一)部分，業據被告甲○○於警詢、檢察官偵訊
    及本院審理時坦白承認，並有扣案之改造手槍1 枝（槍枝管
    制編號：0000000000號）可證。此外，復有扣押物品目錄表
    1 紙（見臺南縣警察局南縣警刑字第940006909 號卷第80頁
    ）及搜索現場照片14張（見臺南縣警察局南縣警刑字第9400
    06909 號卷第139 頁至第145 頁）在卷可稽。又扣案之改造
    手槍1 枝（槍枝管制編號：0000000000號），經內政部警政
    署刑事警察局鑑驗結果，認為「係由仿轉輪手槍製造之玩具
    手槍車通槍管及轉輪彈倉內阻鐵而成之改造手槍，機械性能
    良好，可擊發適用子彈，認具殺傷力」，有卷附該局94年4
    月4 日刑鑑字第0940047372號槍彈鑑定書1 份可查，足認被
    告自白確與事實相符，自可採信。本件此部分事證已臻明確
    ，被告犯行堪予認定，應依法論科。
  ２前揭犯罪事實(二)部分：
    1.按告訴人、證人之陳述有部分前後不符，或相互間有所歧
      異時，究竟何者為可採，法院仍得本其自由心證予以斟酌
      ，非謂一有不符或矛盾，即應認其全部均為不可採信；尤
      其關於行為動機、手段及結果等之細節方面，告訴人之指
      陳，難免故予誇大，證人之證言，有時亦有予渲染之可能
      ；然其基本事實之陳述，若果與真實性無礙時，則仍非不
      得予以採信（最高法院74年臺上字第1599號判例參照)。
    2.證人乙○○於94年3 月17日檢察官偵訊時具結證稱：甲○○第1 次請我吸食海洛因，是農曆年過後在他家，之後我
      有請他購買5 、6 次，94年2 、3 月間，都是在他家等他
      拿回來給我等語（見臺灣雲林地方法院檢察署〈下稱雲林
      地檢〉94年度偵字第1306號卷第64頁至第65頁），且被告
      甲○○於警詢時自承：我曾經無償提供毒品海洛因與乙○○施用等語（見臺南縣警察局南縣警刑字第940006909 號
      卷第37頁），及於本院審理時自承：不是我請乙○○，是
      他自己跟我要的等語（見本院95年度訴緝字第43號卷第27
      3 頁背面），益見證人乙○○於檢察官偵訊時證稱被告曾
      無償提供毒品海洛因供其施用1次 一節，應屬實情。至證
      人乙○○於97年1 月21日本院審理之初雖翻異前詞，改稱
      ：約94年過年前，我送蘭花到甲○○家，在他房間有看到
      甲○○拿著煙，香煙沾濕濕的，跟一般人抽煙不同，因我
      好奇所以跟他要來用，他說不要，我說沒關係，我抽看看
      ，我就直接將煙拿來吸2 、3 口就頭暈，才問甲○○裡面
      是否有放海洛因，甲○○跟我說不要時，有阻擋我等語（
      見本院95年度訴緝字第43號卷第258 頁、第259 頁背面至
      第260 頁、第262 頁正面），然經本院訊問何以於警詢時
      供稱最初係被告提供毒品海洛因，並教導其如何施用？證
      人乙○○即答稱：是，我有問他如何用，他回答後我就會
      用，他說將煙弄乾，裝入，抽煙等語（見本院95年度訴緝
      字第43號卷第262 頁背面），觀其證詞前後矛盾，倘若被
      告於乙○○要求施用毒品海洛因之際，確有拒絕、阻擋，
      何以仍教導乙○○如何施用毒品海洛因？顯見其於本院審
      理時改稱係其自行拿取毒品海洛因施用，被告有阻擋等語
      ，無非係迴護被告之詞，不得採為對被告有利之證據。
    3.雖證人乙○○就向被告無償取得第一級毒品海洛因施用之
      時間，於檢察官偵訊及本院審理時證述之內容有所出入，
      惟其就無償取得毒品海洛因施用之基本事實，於檢察官偵
      訊至本院審理時均證述一致，且隨著時間流逝，人之記憶
      難免漸趨模糊，尤其對細節更容易模糊淡忘，或與平常事
      務結合而產生記憶干擾現象，此乃人之記憶不可避免之自
      然缺陷，自難以此動搖證人乙○○於檢察官偵訊時證詞之
      可信性。又參酌證人乙○○於本院審理作證時，距離事發
      之94年農曆過年有近3 年之久，對於當時細節難免有忘記
      或記憶不清之情形，其於本院審理時亦自承：我記得是新
      曆過年，時間我忘記，我做生意賣花，他會捧場跟我買蘭
      花，就是過年那段期間，應該是農曆過年前，因農曆過年
      前我才有賣蘭花等語（見本院95年度訴緝字第43號卷第26
      1 頁背面），顯見證人乙○○於本院審理時對於無償取得
      毒品海洛因之時間，係基於推測之詞，無法完全確認。其
      於檢察官偵訊時距離無償取得毒品海洛因之時間不到2 、
      3 月，記憶應較清晰，自以偵訊時證述之內容較為可採，
      堪認被告係於94年農曆過年後某日，無償轉讓第一級毒品
      海洛因若干供乙○○施用甚明。
    4.綜上所述，被告前開所辯，不足採信。此部分事證已臻明
      確，被告轉讓第一級毒品與乙○○之犯行應堪認定，自應
      依法論科。
  ３前揭犯罪事實(三)：
    1.被告與同案共犯丁○○共同連續將第一級毒品海洛因販賣
      與乙○○5 次：
      (1)被告於94年2 、3 月間，在雲林縣斗六市○○里○○街
        22號住處，連續將第一級毒品海洛因各1 包，交付與乙○○多次，乙○○每次並將毒品價金1,000 元至4,000
        元不等交付被告等情，業經被告於警詢、檢察官偵訊及
        本院審理時坦承不諱（見臺南縣警察局南縣警刑字第94
        0006909 號卷第37頁、雲林地檢94年度偵字第1306號卷
        第5 頁、本院94年度聲羈字第59號卷第10頁、95年度訴
        緝字第43號卷第140 頁背面），核與證人乙○○於檢察
        官偵訊及本院審理時證述之情節相符（見雲林地檢94年
        度偵字第1306號卷第64頁、本院95年度訴緝字第43號卷
        第262 頁背面至第264 頁正面），洵堪認定。此部分爭
        點厥為被告就販賣第一級毒品海洛因與乙○○之犯行，
        是否與同案共犯丁○○有犯意聯絡，或僅止於幫助販賣
        或幫助施用之犯意？
      (2)依被告、證人即同案共犯丁○○、證人乙○○之下列供
        述，足以證明同案共犯丁○○係透過被告與乙○○議定
        第一級毒品海洛因之交易數量及價格，並由被告負責收
        取毒品交易價金，及將同案共犯丁○○交付之毒品海洛
        因各1 包轉交乙○○多次：
        被告甲○○於警詢時供稱：我有代乙○○購買海洛因
          約4 、5 次，每次都是我打電話給丁○○向他購買，
          分別以1,000 元至4,000 元間不等價格，每次都是1
          小包，這也是因為乙○○不知道何處可以購買海洛因
          ，而我知道丁○○有在販賣等語（見臺南縣警察局南
          縣警刑字第940006909 號卷第36頁）；於檢察官偵訊
          時供稱：我曾經幫乙○○向丁○○購買毒品等語（見
          雲林地檢94年度偵字第1306號卷第5 頁）；於本院審
          理羈押時供稱：94年1 月中旬到94年3 月中旬，我交
          安非他命（應係海洛因）給乙○○，我也是替他向黃
          大山購買，我向乙○○收的錢交給丁○○後，再向黃
          大山拿安非他命（應係海洛因）給他，次數我忘記了
          等語（見本院94年度聲羈字第59號卷第10頁）。又參
          酌被告於本院審理時供稱：係幫乙○○購買毒品海洛
          因數次等語（見本院95年度訴緝字第43號卷第140 頁
          背面），顯見被告於本院審理羈押時所稱係交付「安
          非他命」與乙○○，應係交付「海洛因」與乙○○之
          誤稱所致。
        證人即同案共犯丁○○於94年3 月18日本院另案審理
          羈押時供稱：甲○○是介紹別人跟我買毒品，我才叫
          他送毒品去給那個人，然後請甲○○收錢回來給我，
          他沒有賺錢，我並沒有給他毒品施用。94年2 月中旬
          到94年3 月中旬在斗六那邊，甲○○幫我賣海洛因給
          黃玄得（應係乙○○），1 次4 千至5 千，這個我承
          認等語（見本院94年度聲羈字第59號卷第6 頁背面）
          ；於本院另案審理時供稱：我有透過甲○○賣海洛因
          給乙○○5 、6 次，1 次1 小包，每次價格1,000 元
          至4,000 元不等等語（見本院95年度訴緝字第18號卷
          第149 頁）。又參酌證人即同案共犯丁○○於本院另
          案審理時證稱：乙○○是向我購買毒品海洛因等語（
          見本院95年度訴緝字第43號卷第252 頁），顯見其於
          本院另案審理羈押時所稱「黃玄得」，應係「乙○○
          」之誤稱所致。
        證人乙○○於檢察官偵訊時證稱：我有請甲○○購買
          毒品海洛因，94年2 、3 月間，我都是在甲○○家等
          他拿毒品回來給我，1 次購買1,000元至4,000元不等
          等語（見雲林地檢94年度偵字第1306號卷第68頁）；
          於本院審理時證稱：我不知道甲○○跟誰拿毒品，因
          為我們是合資購買，我拿錢給他，由他出去買，我在
          房間等，我與甲○○合資購買5 、6 次，我出資1,00
          0 元買過2 次，4,000 元買過1 次，不記得有3,000
          元，也有出過2,000 元，不記得有幾次，我不知道毒
          品來源，我沒有跟丁○○買過毒品，也不瞭解丁○○
          有沒有賣毒品等語（見本院95年度訴緝字第43號卷第
          259 頁正面、第263 頁背面至第264 頁正面）。
      (3)斟之卷附乙○○（使用行動電話0000000000）與被告（
        使用行動電話0000000000號）於94年2 月27日晚間8 時
        40分許之通訊監察譯文內容（見臺南縣警察局南縣警刑
        字第0940008560號卷第74頁）：
        被  告：小鳥，我2,000 元（指毒品）撥你，好不好，
                不然我不夠錢！
        乙○○：好，但我在別人這邊咧！
        被  告：你那個再打給我！
        乙○○：我要去的時候再打給你！
        前開0000000000號行動電話係被告所使用，業經被告於
        警詢時坦承不諱（見臺南縣警察局南縣警刑字第094000
        6909號卷第33頁），並有通聯調閱查詢單1 紙附卷可稽
        （見臺南縣警察局南縣警刑字第0940008560號卷第6 頁
        ）。又證人乙○○於本院審理時證稱：我當時是使用00
        00000000號行動電話等語（見本院95年度訴緝字第43號
        卷第264 頁背面），是前開通訊監察譯文，顯係被告與
        乙○○之通話內容，合先敘明。雖證人乙○○於本院審
        理時就該次通訊監察譯文，迭次證稱：我已經忘記，那
        麼久等語（見本院95年度訴緝字第43號卷第264 頁背面
        至第265 頁正面），不願意吐露實情，然觀諸被告與乙○○之通話內容簡短，且特意不講明「2,000 元」之客
        體，並以「那個」用語暗示2 人間談論之特定事項，即
        快速結束通話，核與一般人日常生活中與親朋好友間之
        通話大不相同，若非討論違法交易，何須特別使用暗語
        ？再參以毒品交易雙方常僅以價錢作為代表毒品價格、
        數量之暗語，此為眾所周知之毒品交易相關用詞，而證
        人乙○○於檢察官偵訊及本院審理時亦證稱：於94年2
        、3 月間，曾出資2,000 元請甲○○購買海洛因等語（
        見雲林地檢94年度偵字第1306號卷第64頁、本院卷第26
        4 頁正面），已如前述，是不論毒品交易時間及交易價
        格均與前開通訊監察譯文內容相符，顯示乙○○於94年
        2 月27日，確曾出資2,000 元向被告拿取毒品海洛因。
      (4)觀諸前開通訊監察譯文，係被告主動與乙○○接洽毒品
        交易之價格，並無「請他人代為購買」、「共同合資購
        買」之對話內容，且同案共犯丁○○未與乙○○有任何
        接觸，僅將毒品海洛因透過被告轉交乙○○，並由被告
        負責向乙○○收取毒品價金多次，已如前述，堪認被告
        已參與同案共犯丁○○之販毒構成要件行為，並非僅基
        於幫助販賣之犯意，而參與販毒構成要件以外之行為，
        ，亦無單純代乙○○購買毒品或共同合資購買毒品之情
        事至明。
      (5)對被告有利之證據，本院不採之理由：
        被告於97年1 月21日本院審理時雖辯稱：我拿給張玄
          得的毒品不完全是跟丁○○買的，還有跟「阿仙」買
          ，但我不知道他的全名等語（見本院95年度訴緝字第
          43號卷第277 頁正面），然被告於警詢、檢察官偵訊
          及94年3 月18日本院審理羈押時均供稱：交付乙○○
          之毒品，均係向丁○○購買等語（見臺南縣警察局南
          縣警刑字第940006909 號卷第37頁、雲林地檢94年度
          偵字第1306號卷第5 頁、本院94年度聲羈字第59號卷
          第10頁），並未提及有向綽號「阿仙」之人購買毒品
          。又參酌證人即同案共犯丁○○於本院另案審理時供
          稱：係透過被告將毒品海洛因賣與乙○○等語，已如
          前述，堪認被告交付乙○○之毒品海洛因，應係來自
          同案共犯丁○○無訛。否則被告於警詢、檢察官偵訊
          及本院另案審理羈押時何以未供稱亦有向綽號「阿仙
          」之人購買毒品乙情，足見其嗣後改執前詞置辯，無
          非係為掩飾其與同案共犯丁○○共同販賣第一級毒品
          海洛因與乙○○之犯行，顯係臨訟卸責之詞，不足採
          信。
        證人即同案共犯丁○○於檢察官偵訊時供稱：甲○○
          曾經幫乙○○向我購買毒品安非他命，他只是負責幫
          朋友調貨，他的朋友需要毒品找不到我時，他會幫他
          們聯絡我，再由我把貨送過去給他朋友，他的朋友我
          也認識，我會主動打電話給他朋友，約定交易時間、
          地點，因為我常換電話只有甲○○找得到我，所以要
          透過甲○○找我，甲○○並沒有從中獲利等語（見雲
          林地檢94年度偵字第1306號卷第5 頁至第6 頁）；於
          本院另案準備程序時供稱：販賣毒品是我交給甲○○
          轉交，他可能和他們共同吸用毒品。我販毒所得的錢
          沒有分給甲○○，我曾經拿5 萬元給甲○○讓他去戒
          毒。別人與我交易毒品打電話來都是我接的，他們如
          果找不到我，才會打給甲○○。他們都是打甲○○的
          電話，甲○○再聯絡我，我拿到甲○○家，甲○○再
          交給要買毒品的人等語（見本院95年度訴緝字第18號
          卷第30頁背面至第31頁正面、第34頁背面）；於本院
          審理時具結證稱：甲○○根本沒有在販賣毒品，他是
          跟我買，不是幫助我販賣，跟我買的人知道我跟陳威
          宏很好，找不到我，就會打電話給甲○○，甲○○才
          找我，說誰找我，我再直接打電話給對方，跟對方交
          易，沒有經過甲○○，通訊監察譯文的內容我都想不
          起來，沒有印象，乙○○都是本人跟我買，但有幾次
          找不到我，就叫甲○○找我，我再打電話給他們，我
          有時將毒品海洛因拿到乙○○家給他，有1 次是約在
          甲○○家拿給乙○○海洛因，我忘記時間，我對於通
          訊監察譯文內容均沒有印象，法官不要再問我了，我
          現在要好好關就好，不要再問我，這都是那麼久的事
          情（以手掩面哭泣）等語（見本院95年度偵緝字第43
          號卷247 頁至第257 頁），其證述之內容，不僅與證
          人乙○○於本院審理時證稱：毒品係甲○○交付，不
          知道毒品來源等語（見本院95年度訴緝字第43號卷第
          259 頁正面）相異，亦與前開通訊監察譯文顯示係被
          告主動與乙○○接洽毒品交易之細節不符。再由證人
          即同案被告丁○○就通訊監察譯文採迴避態度，以「
          忘記」搪塞、推託，甚至當庭掩面哭泣，要求勿再繼
          續訊問，可得知其確實背負極大人情壓力。是證人即
          同案共犯丁○○嗣後翻異前詞，顯係迴護被告之詞，
          自無可採。
        證人乙○○於檢察官偵訊時具結證稱：甲○○第1 次
          請我吸食海洛因是農曆年過後在他家，之後我有請他
          購買5 、6 次，94年2 、3 月間，都是在他家等他拿
          回來給我，1 次買1,000 元到4,000 元不等等語（見
          雲林地檢94年度偵字第1306號卷第64頁），嗣於本院
          審理時具結改稱：後來我去甲○○那邊，我跟他合資
          購買，我拿錢給他，由他去買，我在房間等他回來，
          有時比較快，有時差不多要等半個小時，至於他去跟
          誰買我不知道，都是在94年3 月16日製作警詢筆錄之
          前沒多久，我的海洛因來源除甲○○外，沒有其他人
          ，我不知道他有無出錢，我就邀他合資購買，拿錢給
          他後，他就出去買，我相信他的為人，他買回來後跟
          平常一樣，在甲○○房間施用，有時會帶一些回家裡
          ，我們都是平分，每人一半，他不是用1 個袋子裝，
          是用紙包一包我拿回去，我沒有跟丁○○買過毒品，
          我不瞭解丁○○有沒有賣毒品，我跟甲○○合資購買
          過5 、6 次，我去找他時不一定會先用電話聯絡等語
          （見本院95年度訴緝字第43號卷第258 頁背面至第25
          9 頁、第260 頁背面至第261 頁正面、第262 頁背面
          至第264 頁），然「共同合資購買」與「請他人代為
          購買」行為態樣不同，證人應不致有所誤認，倘若證
          人乙○○確係與被告「共同合資購買」，何以於檢察
          官偵訊時證稱係「請被告代為購買」？又倘若確有合
          資購買毒品海洛因之情形，何以證人乙○○就被告有
          無出資及出資比例一節，竟證稱：我不知道他有無出
          錢等語，然就事後分配毒品比例一節，卻又證稱：我
          們都是平分，每人一半等語，前後矛盾，顯與常情未
          符。益徵證人乙○○所證顯係為掩飾其向被告購買毒
          品海洛因之事實，好為被告脫罪卸責，尚難憑信。
      (6)就被告與同案共犯丁○○共同販賣第一級毒品海洛因與
        乙○○之金額及次數，被告雖於警詢時供稱：我陸續替
        乙○○代購毒品約有4 、5 次，分別以1, 000元至4,00
        0 元不等價格等語（見臺南縣警察局南縣警刑字第9400
        06909 號卷第37頁）；嗣於本院審理羈押時供稱：交付
        毒品給乙○○的次數我忘記了等語（見本院94年度聲羈
        字第10頁）。然證人乙○○於檢察官偵訊時證稱：我有
        請甲○○購買5 、6 次，都是在甲○○家等他拿回來給
        我等語；於本院審理時證稱：我與甲○○合資購買5 、
        6 次，我出資1,000 元買過2 次，4,000 元買過1 次，
        不記得有3,000 元，也有出過2,000 元，不記得有幾次
        等語（見本院95年度訴緝字第43號第263 頁背面至第26
        4 頁正面），核與證人即同案共犯丁○○於本院另案審
        理時供稱：我有透過甲○○將海洛因賣給乙○○約5 、
        6 次，1 次1 小包，每次價格1,000 元至4,000 元不等
        等語（見本院95年度訴緝字第18號卷第149 頁正面）相
        符，是被告於警詢時供述僅4 、5 次，應係次數記憶有
        誤所致，顯見被告與同案共犯丁○○共同販賣第一級毒
        品與乙○○之次數，應為5 、6 次，每次金額1,000 元
        至4,000 元不等。惟參照前揭通訊監察譯文，本於罪疑
        唯輕原則，從最有利於被告之認定，應認被告與同案共
        犯丁○○共計販賣第一級毒品與乙○○5 次，其中以4,
        000 元、2,000 元價格販賣毒品海洛因1 包各1 次，其
        餘3 次均係以1, 000元價格販賣毒品海洛因各1 包，販
        賣所得共計9,000 元。
      (7)綜上所述，被告辯稱係被動代乙○○向同案共犯丁○○
        購買毒品海洛因云云，顯係卸責之詞，不足採信。被告
        就同案共犯丁○○販賣第一級毒品海洛因與乙○○5 次
        之犯行，有犯意聯絡及行為分擔，洵堪認定。
    2.被告與同案共犯丁○○共同將第二級毒品安非他命1 包販
      賣與丙○○1 次：
      (1)被告於94年2 月27日下午5 時許，在雲林縣斗六市○○
        路「農民銀行」前，將第二級毒品安非他命1 包，交付
        與丙○○，丙○○並將毒品價金5,000 元或6,000 元交
        付被告等情，業經被告於警詢、檢察官偵訊及本院審理
        時坦承不諱（見臺南縣警察局南縣警刑字第940006909
        號卷第36頁、雲林地檢94年度偵字第1306號卷第5 頁、
        本院94年度聲羈字第59號卷第9 頁至第10頁、95年度訴
        緝字第43號卷第140 頁背面），核與證人丙○○於檢察
        官偵訊及本院審理時證述之情節相符（見雲林地檢94年
        度偵字第1306號卷第64頁、本院95年度訴緝字第43號卷
        第267 頁背面、第271 頁），洵堪認定。此部分爭點厥
        為被告就販賣第二級毒品安非他命與丙○○之犯行，是
        否與同案共犯丁○○有犯意聯絡，或僅止於幫助販賣或
        幫助施用之犯意？
      (2)依被告、證人即同案共犯丁○○、證人丙○○之下列供
        述，足以證明同案共犯丁○○係透過被告與丙○○議定
        第二級毒品安非他命之交易數量及價格，並由被告負責
        收取毒品交易價金，及將同案共犯丁○○交付之毒品安
        非他命轉交丙○○1次：
        被告甲○○於警詢時供稱：丙○○有叫我幫他購買安
          非他命，那是向丁○○購買的，我再將安非他命交給
          丙○○，因丙○○不知道何處可以購買到安非他命，
          而我知道丁○○有在販賣等語（見臺南縣警察局南縣
          警刑字第940006909 號卷第36頁）；於檢察官偵訊時
          供稱：我曾經幫丙○○向丁○○購買毒品等語（見雲
          林地檢94年度偵字第1306號卷第5 頁）；於本院審理
          羈押時供稱：94年1 月中旬到94年2 月27日，在農民
          銀行，我只有拿安非他命給丙○○，1 次5 、6 千元
          ，是他拜託我向丁○○購買的，我將錢拿給丁○○，
          安非他命是丁○○的等語（見本院94年度聲羈字第59
          號卷第9 頁至第10頁）。
        證人即同案共犯丁○○於94年3 月18日本院另案審理
          羈押時供稱：甲○○是介紹別人跟我買毒品，我才叫
          他送毒品去給那個人，然後請甲○○收錢回來給我，
          他沒有賺錢，我並沒有給他毒品施用。94年1 月中旬
          到94年2 月27日甲○○替我將海洛因（應係安非他命
          ）賣給丙○○2 次，每次5 、6 千元，這個我承認等
          語（見本院94年度聲羈字第59號卷第6 頁背面）。又
          參酌證人即同案共犯丁○○於本院另案審理時證稱：
          丙○○是向我購買安非他命等語（見本院95年度訴緝
          字第43號卷第252 頁），顯見其於本院另案審理羈押
          時所稱將「海洛因」賣給丙○○，應係將「安非他命
          」賣給丙○○之誤稱所致。
        證人丙○○於檢察官偵訊時證稱：因為我不知道去那
          裡購買，我拿錢給他，他買回來再分給我，我有出資
          6,000 元（見雲林地檢94年度偵字第1306號卷第68頁
          ）；於本院審理時證稱：94年2 月27日下午5 時許，
          在斗六農民銀行，我有出資6,000 元向被告拿取毒品
          安非他命，好像是拿1 小包，我是委託甲○○購買安
          非他命，我不知道甲○○的安非他命如何來，我沒有
          問他，我不認識丁○○，沒有跟他買過毒品等語（見
          本院95年度訴緝字第43號卷第267 頁背面至第268 頁
          正面、第270 頁背面至第271 頁正面）。
      (3)斟之卷附下列通訊監察譯文（見臺南縣警察局南縣警刑
        字第0940008560號卷第74頁）：
        94年2 月27日下午4 時20分許（被告持0000000000號
          行動電話與丁○○持0000000000號行動電話聯繫）：
          丁○○：你問那個我們去打針的那個要不要，他這個
          被  告：好！
        94年2 月27日下午4 時29分許（被告持0000000000號
          行動電話與丙○○持00-0000000號電話聯繫）：
          被  告：四舅，我「威宏」啦！
          丙○○：怎樣，你說！
          被  告：說有比較好的要不要留起來！（指毒品）
          丙○○：這樣哦，好阿，像上次那個不好啦！
          被  告：很差哦，我知道啦！
          丙○○：你知道哦，好啦！
          被  告：要留起來哦！
          丙○○：好啦，不要像上次那個哦！
          被  告：好！
        94年2 月27日下午4 時31分許（被告持0000000000號
          行動電話與丁○○持0000000000號行動電話聯繫）：
          被  告：要啦！
          丁○○：要「半個」還是「1個」（指毒品）！
          被  告：「半個」吧。沒有「1 個」啦（指毒品）！
          丁○○：好！
        前開0000000000號行動電話係被告所使用，已如前述，
        且證人即同案共犯丁○○於警詢時供稱：0000000000號
        行動電話是我本人在使用沒錯等語（見臺南縣警察局南
        縣警刑字第0940006909號卷第5 頁）；證人丙○○於本
        院審理時亦具結證稱：00-0000000號是我朋友家，之前
        我有留給甲○○，我說手機不通就打這個電話，94年2
        月27日下午4 時29分許的通訊監察譯文是我跟甲○○在
        講安非他命的事等語（見本院95年度訴緝字第43號卷第
        268 頁背面至第269 頁），是前開通訊監察譯文及
        部分，係被告與同案共犯丁○○之通話內容，前開通訊
        監察譯文部分，係被告與丙○○之通話內容，應堪認
        定。又證人即同案共犯丁○○就前開通訊監察譯文及
        部分，雖於本院審理時證稱：這通電話我真的忘記，
        沒有印象等語（見本院95年度訴緝字第43號卷第254 頁
        正面），不願意吐露實情，然證人丙○○就前開通訊監
        察譯文部分，於本院審理時具結證稱：這通電話是講
        安非他命的事，就是我於94年2 月27日跟甲○○拿安非
        他命那1 次等語（見本院95年度訴緝字第43號卷第269
        頁、第270 頁背面）；再由前開通訊監察譯文至撥
        打時間間隔甚近，且同案共犯丁○○於94年2 月27日下
        午4 時20分許撥打電話要求被告詢問某特定對象（以暗
        語「我們去打針的那個」代替）是否要特定物品（以暗
        語「透明顆粒的」代替），被告即於同日下午4 時29分
        許撥打電話詢問丙○○是否要該特定物品（以暗語「有
        比較好的」代替），並於丙○○應允後，再撥打電話轉
        告同案共犯丁○○，顯見前開通訊監察譯文至所談
        「我們去打針的那個」係指丙○○，「透明顆粒」、「
        有比較好的」及「那個」均係指毒品安非他命，「半個
        」、「1 個」均係指毒品安非他命之數量。準此以觀，
        同案共犯丁○○於94年2 月27日撥打電話要求被告詢問
        丙○○是否要透明顆粒之毒品安非他命，被告旋撥打電
        話詢問丙○○是否要品質較好之毒品安非他命，丙○○
        於電話中應允並抱怨上次交付之毒品安非他命品質較差
        後，被告再於同日撥打轉告同案共犯丁○○，堪以認定
        。另參以證人即同案共犯丁○○於本院另案審理羈押時
        供稱：係由被告介紹丙○○向其購買毒品，每次5,000
        元或6,00 0元等語，已如前述；證人丙○○於檢察官偵
        訊及本院審理時亦證稱：於94年2 月27日下午5時 許，
        在斗六市農民銀行，有出資6,000 元向被告拿取毒品等
        語，亦如前述，均與前開通訊監察譯文內容相符，足證
        丙○○於94年2 月27日下午5 時許，確曾出資6,000 元
        向被告拿取第二級毒品安非他命1 包。
      (4)觀諸前開通訊監察譯文，係同案共犯丁○○主動透過被
        告販賣第二級毒品安非他命與證人丙○○，並無「共同
        合資購買」或「請被告代為購買」之對話內容，且同案
        共犯丁○○未與丙○○有任何接觸，僅將毒品安非他命
        透過被告轉交丙○○多次，並由被告負責向丙○○收取
        毒品價金，已如前述，堪認被告已參與同案共犯丁○○
        之販毒構成要件行為，並非僅基於幫助販賣之犯意，而
        參與販毒構成要件以外之行為，亦無單純代丙○○購買
        毒品或共同合資購買毒品之情事至明。
      (5)對被告有利之證據，本院不採之理由：
        被告於97年1 月21日本院審理時雖辯稱：我拿給陳政
          興的毒品不完全是跟丁○○買的，還有跟「阿仙」買
          ，但我不知道他的全名等語（見本院95年度訴緝字第
          43號卷第277 頁正面），然被告於警詢、檢察官偵訊
          及94年3 月18日本院審理羈押時均供稱：交付丙○○
          之毒品，均係向丁○○購買等語（見臺南縣警察局南
          縣警刑字第940006909 號卷第37頁、雲林地檢94年度
          偵字第1306號卷第5 頁、本院94年度聲羈字第59號卷
          第10頁），並未提及有向綽號「阿仙」之人購買毒品
          。又參酌證人即同案共犯丁○○於本院另案審理羈押
          時供稱：被告係介紹丙○○向其購買毒品安非他命，
          並負責將毒品安非他命交付丙○○，及向丙○○收取
          毒品價金等語，已如前述，堪認被告交付丙○○之毒
          品安非他命，應係來自同案共犯丁○○無訛。否則被
          告於警詢、檢察官偵訊及本院另案審理羈押時何以未
          供稱亦有向綽號「阿仙」之人購買毒品乙情，足見其
          嗣後改執前詞置辯，無非係為掩飾其與同案共犯黃大
          山共同販賣第二級毒品安非他命與丙○○之犯行，顯
          係臨訟卸責之詞，不足採信。
        證人即同案共犯丁○○於檢察官偵訊時供稱：甲○○
          曾經幫丙○○向我購買毒品安非他命，他只是負責幫
          朋友調貨，他的朋友需要毒品找不到我時，他會幫他
          們聯絡我，再由我把貨送過去給他朋友，他的朋友我
          也認識，我會主動打電話給他朋友，約定交易時間、
          地點，因為我常換電話只有甲○○找得到我，所以要
          透過甲○○找我，甲○○並沒有從中獲利等語（見雲
          林地檢94年度偵字第1306號卷第5 頁至第6 頁）；於
          本院另案準備程序時供稱：販賣毒品是我交給甲○○
          轉交，他可能和他們共同吸用毒品。我販毒所得的錢
          沒有分給甲○○，我曾經拿5 萬元給甲○○讓他去戒
          毒。別人與我交易毒品打電話來都是我接的，他們如
          果找不到我，才會打給甲○○。他們都是打甲○○的
          電話，甲○○再聯絡我，我拿到甲○○家，甲○○再
          交給要買毒品的人等語（見本院95年度訴緝字第18號
          卷第30頁背面至第31頁正面、第34頁背面）；於本院
          審理時具結證稱：甲○○根本沒有在販賣毒品，他是
          跟我買，不是幫助我販賣，跟我買的人知道我跟甲○○很好，找不到我，就會打電話給甲○○，甲○○才
          找我，說誰找我，我再直接打電話給對方，跟對方交
          易，沒有經過甲○○，通訊監察譯文的內容我都想不
          起來，沒有印象，丙○○都是本人跟我買，但有幾次
          找不到我，就叫甲○○找我，我再打電話給他們，我
          有賣給丙○○安非他命，我曾經拿到丙○○家過，我
          對於通訊監察譯文內容均沒有印象，法官不要再問我
          了，我現在要好好關就好，不要再問我，這都是那麼
          久的事情（以手掩面哭泣）等語（見本院95年度偵緝
          字第43號卷247 頁至第257 頁），其證述之內容，不
          僅與證人丙○○於本院審理時證稱：毒品係甲○○交
          付，不知道毒品來源等語（見本院95年度訴緝字第43
          號卷第267 頁背面至第268 頁正面）相異，亦與前開
          通訊監察譯文顯示係同案共犯丁○○要求被告主動與
          丙○○接洽毒品交易之細節不符。再由證人即同案被
          告丁○○就通訊監察譯文採迴避態度，以「忘記」搪
          塞、推託，甚至當庭掩面哭泣，要求勿再繼續訊問，
          可得知其確實背負極大人情壓力。是證人即同案共犯
          丁○○嗣後翻異前詞，顯係迴護被告之詞，自無可採
          。
        證人丙○○於檢察官偵訊時具結證稱：我跟甲○○是
          一起合資由他去購買的，因為我不知道去那裡購買，
          我拿錢給他，他買完回來再分給我，我出資6,000 元
          ，那是第2 次，第1 次我拿錢給他，他沒有拿等語（
          見雲林地檢94年度偵字第1306號卷第64頁）；嗣於本
          院審理時具結改稱：我的安非他命是委託甲○○去買
          的，我之前有聽他說如果要的話，合資起來比較便宜
          ，所以就委託他去買安非他命，合資就是1 人出一半
          的錢，委託與合資不一樣，我當初是委託他沒錯，因
          為是姻親關係，所以沒有去談我可以拿多少，94年1
          月中旬我第1 次向甲○○拿毒品安非他命，他沒有跟
          我拿錢，第2 次向甲○○拿毒品安非他命，我沒有跟
          他說要買多少，因為他不好意思向我拿錢，所以我就
          主動大約拿一個數目給他，就是6, 000元，我不知道
          他的安非他命從何而來，我沒有問過他，我不認識黃
          大山，也沒有聽過甲○○提過丁○○這個人等語（見
          本院95年度訴緝字第43號卷第266 頁正面、第267 頁
          至第268 頁背面、第270 頁背面至第271 頁正面），
          然證人丙○○既知悉「共同合資購買」與「請他人代
          為購買」行為態樣不同，何以於本院審理時時稱係「
          共同合資購買」，時稱係「請被告代為購買」？又倘
          若被告確有告知合資購買毒品安非他命比較便宜，而
          由被告與丙○○共同合資購買，或被告確有受託代為
          購買毒品安非他命，何以證人丙○○與被告接洽毒品
          交易時，竟未向被告表明自己出資比例或欲購買之毒
          品安非他命數量？甚至由證人丙○○自行推估被告所
          交付毒品安非他命之市價，而支付被告6,000 元？顯
          有悖於常情。益徵證人丙○○所證顯為掩飾其向被告
          購買毒品安非他命之事實，係避重就輕之詞，不足採
          信。
      (6)綜上所述，被告辯稱係被動代丙○○向同案共犯丁○○
        購買毒品安非他命云云，顯係卸責之詞，不足採信。被
        告與同案共犯丁○○於94年2 月27日下午5 時許，共同
        以6,000 元之代價，販賣第二級毒品安非他命1 包與丙○○，洵堪認定。
    ４按海洛因、安非他命分別係毒品危害防制條例第2 條第2
      項第1 、2 款所定之第一、二級毒品，物稀價昂，政府查
      緝甚嚴，對於販賣毒品者尤科以重度刑責，其持有販賣者
      ，苟非有利可圖，當不願甘冒法律制裁之風險予以販賣；
      又按販賣毒品乃違法行為，非可公然為之，亦無公定價格
      ，且容易分裝並增減份量，而每次買賣之價量，輒因買賣
      雙方關係之深淺、資力、需求量及對行情之認知、來源是
      否充裕、品質是否較佳、查緝是否嚴緊、購買者被查獲時
      供出購買對象之風險評估等因素，而異其標準，非可一概
      而論，而販賣毒品之利得，除被告坦承犯行或價量俱臻明
      確外，委難察得實情，販賣之人從價差或量差中牟利之方
      式雖異，其意圖營利之販賣行為則同一。以本件而論，雖
      無法明確計算被告與同案共犯丁○○共同販毒可得之利潤
      ，然同案共犯丁○○取得毒品之成本需費不貲，且與乙○○、丙○○2 人均無特殊關係或特別深厚之交情，自無平
      價轉讓毒品自負風險之理。又被告於警詢時亦自承：我會
      介紹需要購買毒品的人給丁○○認識，並進而替他們向丁○○購買毒品，讓丁○○有利可圖，所以丁○○才會無償
      提供我海洛因及安非他命施用等語（見臺南縣警察局南縣
      警刑字第0940006909號卷第38頁），益見同案共犯丁○○
      販入毒品海洛因、安非他命之價格必較販出之價格為低，
      而有從中賺取差額利潤圖利之事實。再觀諸前開３、1.(3)
      通訊監察譯文內容，被告於電話中向乙○○稱：「小鳥，
      我2,000 元（指毒品）撥你，好不好，不然我不夠錢！」
      ，顯示被告經濟狀況不佳，亟需將毒品海洛因轉賣他人，
      若僅無償轉讓，而未賺取差額利潤，殊難令人置信。另觀
      諸前開３、2.(3)通訊監察譯文內容，係同案共犯丁○○主
      動要求被告詢問丙○○是否要毒品安非他命，而被告於電
      話中僅詢問丙○○是否要留起來，均無贈送毒品之談話內
      容，堪認被告與丁○○主觀上顯有共同從中賺取差額利潤
      圖利之意圖，要無疑義。
    5.員警於94年3 月16日中午12時55分許，持本院法官核發之
      搜索票，在雲林縣斗六市○○里○○街22號被告住處執行
      搜索，當場查扣被告所有之第一級毒品海洛因1 包（淨重
      0.63公克）、第二級毒品安非他命1 包（驗餘後淨重0.13
      87公克）、0000000000號行動電話（含SIM 卡）1 具、00
      00000000號行動電話（含SIM 卡）1 具、毒品海洛因殘渣
      袋1 包、注射針筒11支、小型空塑膠袋6 包、分裝夾鍊袋
      2 包、毒品安非他命吸食器1 組等物，業經被告於警詢時
      供承在卷（見臺南縣警察局南縣警刑字第0940006909號卷
      第31頁至第32頁），並有臺南縣警察局刑警隊扣押物品目
      錄表1 份、搜索現場照片11張（見臺南縣警察局南縣警刑
      字第0940006909號卷第79頁、第139 頁至第144 頁）附卷
      可稽。又扣案之前開毒品2 包，經分別送法務部調查局、
      憲兵司令部刑事鑑識中心鑑定結果，各含有毒品海洛因、
      甲基安非他命成分，亦有法務部調查局鑑定通知書（見雲
      林地檢94年度偵字第1306號卷第96頁）、憲兵司令部刑事
      鑑識中心鑑定書（見本院95年度訴緝字第43號卷第169 頁
      ）各1 紙附卷可稽。再扣案之0000000000號行動電話（含
      SIM 卡）1 具，係供被告與同案共犯丁○○、證人乙○○
      、丙○○等人聯絡毒品海洛因、安非他命之交易事宜，確
      係供販賣第一、二級毒品所用之物無訛。此外，復有臺灣
      臺南地方法院檢察署通訊監察書2 份（見本院95年度訴緝
      字第43號卷第210 頁至第212 頁）在卷足參。至現場查獲
      之0000000000號行動電話（含SIM 卡）1 具、毒品海洛因
      殘渣袋1 包、注射針筒11支、小型空塑膠袋6 包、分裝夾
      鍊袋2 包及毒品安非他命吸食器1 組，檢察官雖認係證明
      被告販賣毒品海洛因、安非他命之證據，惟被告辯稱：注
      射針筒是我用來注射海洛因所用之物，安非他命吸食器是
      我用來吸食安非他命所用之物，小型夾鍊袋2 包是用來分
      裝每次要吸食毒品的量用的，行動電話是我平日聯絡之用
      等語（見臺南縣警察局南縣警刑字第0940006909號卷第34
      頁），且檢察官所提出之通訊監察譯文，並無被告持0000
      000000號行動電話進行毒品交易之通話內容，自難認該行
      動電話1 具係供被告販賣毒品所用之物。又被告本身有施
      用毒品海洛因、安非他命之習慣（詳卷附臺灣高等法院被
      告前案紀錄表1 份），扣案之毒品海洛因殘渣袋1 包、注
      射針筒11支及毒品安非他命吸食器1 組，均係被告施用毒
      品海洛因、安非他命所用之物或預備施用毒品之物，顯與
      本件販賣毒品案件無關。而扣案之小型空塑膠袋6 包、分
      裝夾鍊袋2 包，無法排除係被告為控制施用毒品之劑量，
      或用以分裝藉以方便攜帶外出之可能，亦無其他證據證明
      係被告供販賣毒品犯罪所用之物，自不得作為認定被告販
      賣毒品海洛因、安非他命所憑之證據，附此敘明。
    6.綜上所述，本件被告與同案共犯丁○○共同基於販賣他人
      並從中賺取差價牟利之意圖，連續販賣第一級毒品海洛因
      與乙○○，及販賣第二級毒品安非他命與丙○○之事證已
      臻明確，被告犯行堪予認定，應依法論科。
  (四)前揭犯罪事實(四)：
    1.訊據被告固否認有無償轉讓第二級毒品安非他命與丙○○
      之犯行，辯稱：我是幫丙○○買安非他命云云，惟被告就
      其於94年1 月中旬，在雲林縣斗六市○○路「農民銀行」
      前，交付第二級毒品安非他命1 包與丙○○一節，於警詢
      及本院審理羈押時坦承在卷（見臺南縣警察局南縣警刑字
      第940006909 號卷第36頁、見本院94年度聲羈字第59 號
      卷第9 頁至第10頁），核與證人丙○○於檢察官偵訊及本
      院審理時證述之情節相符（見雲林地檢94年度偵字第1306
      號卷第68頁、本院95年度訴緝字第43號卷第266 頁背面至
      第267 頁、第269 頁背面至第270 頁），洵堪認定。是此
      部分爭點厥為被告於94年1 月中旬，在雲林縣斗六市○○
      路「農民銀行」前，交付第二級毒品安非他命1 包與丙○○，究係無償轉讓？或係基於幫助施用之犯意，而有向丙○○收取代為購買毒品安非他命之費用？
    2.證人丙○○於檢察官偵訊時具結證稱：我與甲○○是合資
      由他一起去購買的，因為我不知道去哪裡購買，我拿錢給
      他，他買完回來再分給我，第1次我拿錢他沒有拿，第2次
      我拿6,000 元給他。我只購買安非他命等語（見雲林地檢
      94年度偵字第1306號卷第68頁）；嗣於本院審理時具結證
      稱：甲○○要叫我四舅，我的安非他命是委託甲○○去買
      的，我跟他合資過2 次，第1 次是在94年1 月中旬某日，
      在斗六市農民銀行，他拿給我毒品安非他命1 小包，因為
      有姻親關係，他沒有向我拿錢，但我不好意思，第2 次我
      就有主動拿6,000 元給他等語（見本院95年度訴緝字第43
      號卷第265 頁正面至第267 頁、第269 頁背面至第272 頁
      正面），是證人丙○○就94年1 月中旬某日，係以無償方
      式向被告取得毒品安非他命1 包一節，迭於檢察官偵訊及
      本院審理時指證明確且一致。又參以證人丙○○就其於94
      年2 月27日下午5 時許，是否有以6,000 元之代價，向被
      告購買毒品安非他命，於檢察官偵訊及本院審理時證述之
      內容，均與前開通訊監察譯文未符，已如前述，是證人丙○○於檢察官偵訊及本院審理時所證多有迴護被告，自無
      故陷被告於罪之可能。再證人丙○○與被告係姻親關係，
      本即熟識，被告第1 次以無償方式提供毒品安非他命1 包
      與證人丙○○施用，亦與常情無違。從而，證人丙○○指
      證被告於94年1 月中旬，在雲林縣斗六市○○路「農民銀
      行」前，無償轉讓第二級毒品安非他命1 包供其施用等語
      ，應非子虛。
    3.綜上所述，被告前開所辯，不足採信。此部分事證已臻明
      確，被告轉讓第二級毒品與丙○○之犯行應堪認定，自應
      依法論科。
二、論罪科刑部分：
  (一)刑法新舊法比較：按行為後法律有變更者，適用行為時之法
    律，但行為後之法律有利於行為人者，適用最有利於行為人
    之法律，刑法第2 條第1 項定有明文。此條規定係規範行為
    後法律變更所生新舊法律比較適用之準據法，本身尚無新舊
    法比較之問題，於新法施行後，應一律適用新法第2 條第1
    項之規定，為「從舊從輕」之比較。又新舊刑法關於刑之規
    定，雖同採從輕主義，惟比較時仍應就罪刑有關共犯、未遂
    犯、想像競合犯、牽連犯、連續犯、結合犯，以及累犯加重
    、自首減輕暨其他法定加減原因（如身分加減）與加減比例
    等一切情形，綜其全部罪刑之結果而為比較（最高法院95年
    第8 次刑事庭會議決議參照）。次按刑法第2 條第1 項所稱
    「適用」，係指完整性之適用，與「準用」係依其性質而為
    選擇性之應用者不同，是比較新舊法適用法律時，應就罪刑
    有關之一切情形，比較其全部之結果而為整體之適用，不能
    割裂而分別適用新舊法律（最高法院88年臺非字第31號判決
    要旨參照）。惟所謂不能割裂適用，係指與罪刑有關之本刑
    而言，不包括易刑處分，事關刑罰執行之易刑處分仍應分別
    適用最有利於行為人之法律。易言之，倘所處之主刑同時有
    徒刑、拘役易科罰金、罰金易服勞役之情形時，關於易科罰
    金、易服勞役部分應分別為新舊法有利不利之比較，依刑法
    第2 條第1 項從舊從輕原則定其易刑之折算標準（最高法院
    96年度臺非字第58號、96年度臺上字第2233號判決意旨參照
    ）。本件涉及新舊刑法比較及法律之適用，詳如附表二所示
    ，除易服勞役之折算標準外，以適用修正前之相關刑法法律
    ，對被告較為有利。
  (二)論罪法條部分：
    1.按未經許可持有手槍，其持有之繼續，為行為之繼續，亦
      即一經持有手槍，罪已成立，但其完結須繼續至持有行為
      終了時為止。其間法律縱有變更，然其行為既繼續實施至
      新法施行以後，即與犯罪後法律有變更之情形不同，不生
      新舊法比較適用之問題（最高法院95年度臺上字第2250、
      3461號判決要旨參照）。本件被告最初未經許可持有改造
      手槍之時間為93年底某日，雖係在槍砲彈藥刀械管制條例
      94年1 月26日修正公布施行前，然其持有行為繼續至94年
      3 月16日始被查獲，其持有行為之終了既在該條例修正公
      布施行後，自無行為後法律變更可言。是核被告就犯罪事
      實(一)部分，係犯現行槍砲彈藥刀械管制條例第8 條第4 項
      之未經許可持有改造手槍罪。至起訴意旨雖認被告係犯槍
      砲彈藥刀械管制條例第7 條第4 項之未經許可持有手槍罪
      ，惟槍砲彈藥刀械管制條例第7 條第4 項所規定「手槍」
      係指制式手槍，而扣案之改造手槍1 枝（槍枝管制編號：
      0000000000號），經內政部警政署刑事警察局鑑驗結果，
      認係由仿轉輪手槍製造之玩具手槍車通槍管及轉輪彈倉內
      阻鐵而成之改造手槍，已如前述，其機械性能自不能與一
      般制式手槍相比，起訴意旨容有誤會，爰依刑事訴訟法第
      300 條規定，於起訴事實同一範圍內，變更起訴法條為槍
      砲彈藥刀械管制條例第8 條第4 項之罪，併此敘明。
    2.按海洛因與安非他命分別為毒品危害防制條例第2 條第2
      項第1 款、第2 款所規定之第一級毒品與第二級毒品，核
      被告甲○○就犯罪事實(二)、(四)所為，分別係犯毒品危害防
      制條例第8 條第1 項之轉讓第一級毒品罪及同條第2 項之
      轉讓第二級毒品罪；就犯罪事實(三)附表一編號一所為，係
      犯同條例第4 條第1 項之販賣第一級毒品罪；就犯罪事實
      (三)附表一編號二所為，係犯同條例第4 條第2 項之販賣第
      二級毒品罪。起訴意旨認被告所為係販賣第一、二級毒品
      罪之幫助犯，容有誤會。又被告持有第一級毒品海洛因、
      第二級毒品安非他命之低度行為，分別為其販賣、轉讓之
      高度行為所吸收，均不另論罪。至起訴意旨雖認被告於犯
      罪事實(四)所示時、地，販賣第二級毒品安非他命與丙○○
      ，係犯毒品危害防制條例第4 條第2 項、刑法第30條之幫
      助販賣第二級毒品罪，然本院調查證據結果，僅足認定被
      告於犯罪事實(四)所示時、地，無償轉讓第二級毒品安非他
      命與丙○○，並無證據證明被告於該時間、地點有販賣第
      二級毒品之行為，是起訴意旨尚有未洽，惟其基本事實同
      一，本院自應予以審理，並變更起訴法條為毒品危害防制
      條例第8 條第2 項之轉讓第二級毒品罪，附此敘明。
    3.被告與丁○○就前揭犯罪事實(三)附表一編號一所示販賣第
      一級毒品海洛因與乙○○之犯行、編號二所示販賣第二級
      毒品安非他命與丙○○之犯行，分別有犯意聯絡及行為分
      擔，均為共同正犯。
    4.被告先後5 次販賣第一級毒品海洛因之行為，時間緊接，
      觸犯構成要件相同之罪名，顯係基於概括犯意反覆為之，
      為連續犯，應依修正前刑法第56條規定，論以一連續販賣
      第一級毒品罪，且除法定本刑為死刑及無期徒刑部分不得
      加重外，其餘罰金刑部分加重其刑。
    5.被告所犯前開未經許可持有改造手槍罪、連續販賣第一級
      毒品罪、販賣第二級毒品罪、轉讓第一級毒品罪、轉讓第
      二級毒品罪間，犯意各別，行為互殊，應予分論併罰。起
      訴意旨認被告所犯上開轉讓第一級毒品罪與幫助販賣第一
      級毒品罪、幫助販賣第二級毒品罪間，有方法、結果之牽
      連關係，為牽連犯，容有誤會，併此敘明。
    6.至於毒品危害防制條例第8 條第6 項固規定：「轉讓毒品
      達一定數量者，加重其刑至二分之一，其標準由行政院定
      之。」，而行政院於93年1 月7 日訂定「轉讓持有毒品加
      重其刑之數量標準」，其第2 條第1 項第1 款、第2 款、
      第2 項則規定：「轉讓第一級毒品淨重達5 公克以上者，
      轉讓第二級毒品淨重達10公克以上者，加重其刑至二分之
      一。所稱淨重，指除去包裝後之毒品重量。」，惟查本件
      並無證據顯示被告轉讓與乙○○之毒品海洛因、轉讓與丙○○之毒品安非他命，數量已逾行政院於93年1 月7 日發
      布施行之「轉讓持有毒品加重其刑之數量標準」，即第2
      條所規定之第一級毒品淨重5 公克以上，第二級毒品淨重
      10公克以上，是本件並無毒品危害防制條例第8 條第6 項
      加重其刑規定之適用，附此敘明。
    7.被告有如前開事實欄所載之前科紀錄，甫於92年7 月13日
      假釋期滿執行完畢，有臺灣高等法院被告前案紀錄表1份
      在卷可稽，其受徒刑之執行完畢後，5 年以內故意再犯本
      件有期徒刑以上之未經許可持有改造手槍罪、連續販賣第
      一級毒品罪、販賣第二級毒品罪、轉讓第一、二級毒品罪
      ，均應依修正前刑法第47條規定論以累犯，除販賣第一、
      二級毒品罪法定本刑為死刑及無期徒刑部分不得加重外，
      其餘販賣第一級毒品罪部分，應遞加重其刑；販賣第二級
      毒品罪、未經許可持有改造手槍罪、轉讓第一、二級毒品
      罪部分，則分別加重之。
    8.按犯罪之情狀顯可憫恕，認科以最低度刑仍嫌過重者，得
      酌量減輕其刑，刑法第59條定有明文。考其立法理由：科
      刑時原即應依刑法第57條規定審酌一切情狀，尤應注意該
      條各款所列事項，以為量刑標準，本條所謂「犯罪之情狀
      可憫恕」，自係指裁判者審酌第57條各款所列事項以及其
      他一切與犯罪有關之情狀之結果，認其犯罪足堪憫恕者而
      言，即必於審酌一切之犯罪情狀，在客觀上顯然足以引起
      一般同情，認為縱予宣告法定最低刑度猶嫌過重者，始有
      其適用（參見最高法院38年臺上字第16號、45年臺上字第
      1165號、51年臺上字第899 號判例)。 又販賣第一級毒品
      罪之法定刑為「死刑或無期徒刑；處無期徒刑者，得併科
      新臺幣1 千萬元以下罰金」，然同為販賣第一級毒品之人
      ，其原因動機不一，犯罪情節未必盡同，或有大盤毒梟者
      ，亦有中、小盤之分，甚或僅止於吸毒者友儕間為求互通
      有無之有償轉讓者亦有之，其販賣行為所造成危害社會之
      程度自屬有異，法律科處此類犯罪，所設之法定最低本刑
      卻同為「無期徒刑，得併科新臺幣1 千萬元以下罰金」，
      不可謂不重。於此情形，倘依其情狀處以有期徒刑，即足
      以懲儆，並可達防衛社會之目的者，自非不可依客觀之犯
      行與主觀之惡性2 者加以考量其情狀，是否有可憫恕之處
      ，適用刑法第59條之規定酌量減輕其刑，期使個案裁判之
      量刑，能斟酌至當，符合比例原則。查本件被告販賣第一
      級毒品對象僅1 人，次數共5 次，且販賣所得共計僅9,00
      0 元，並非鉅額，顯與販賣毒品之數量動輒達數公斤以上
      之大毒梟迥然不同，危害社會之程度亦有差別，核其犯罪
      情節並非重大不赦，若以毒品危害防制條例第4 條第1項
      所規定之法定本刑而科處最輕本刑無期徒刑，實屬情輕法
      重，在客觀上足以引起一般之同情，顯可憫恕，應適用修
      正後刑法第59條之規定減輕其刑。而被告所犯販賣第一級
      毒品罪，同時有上開刑之加重、減輕事由，應依法先加後
      減之，惟法定本刑死刑及無期徒刑部分，依規定均不得加
      重，故僅減輕之。
    9.爰審酌被告前有妨害風化、毒品等前科，有臺灣高等法院
      被告前案紀錄表附卷可考，素行不佳，其恣意持有槍枝，
      無視法律規制，對社會治安危害匪淺，且其本身既有毒癮
      ，明知毒品海洛因及安非他命具有成癮性，戒解不易，嚴
      重妨害人之身心健康，竟為圖一己之私利，與同案共犯丁○○共同販賣毒品海洛因、安非他命與他人施用，或自行
      無償轉讓毒品海洛因、安非他命與他人施用，戕害國人身
      心至深且鉅，惟念其就持有槍枝部分坦承不諱，態度尚可
      ，且轉讓及販賣毒品之次數、對象、所得均不多，販賣及
      轉讓期間不長，暨其生活智識、犯罪之動機、目的、手段
      、所生危害等一切情狀，分別量處如主文所示之刑，以示
      懲儆。
   10.本件被告轉讓第一級毒品及轉讓第二級毒品之犯罪時間均
      在96年4 月24日以前，合於中華民國96年罪犯減刑條例第
      2 條第1 項第3 款之規定，復無不得減刑之例外情形，應
      依法減其宣告刑二分之一，並依同條例第11條之規定，與
      不應減刑之未經許可持有改造手槍罪、販賣第一級毒品罪
      、販賣第二級毒品罪之宣告刑，適用修正前刑法第51條第
      5 款定其應執行之刑。
   11.沒收部分：
      按刑罰法令關於沒收之規定，兼採職權沒收主義與義務
        沒收主義。職權沒收，係指法院就屬於被告所有，供犯
        罪所用、預備用或因犯罪所得之物，仍得本於職權斟酌
        是否宣告沒收，例如刑法第38條第1項第2款、第3款、
        第3項前段等規定屬之。義務沒收，則又可分為絕對義
        務沒收與相對義務沒收。前者指凡法條有：「不問屬於
        犯人與否，沒收之」之特別規定者屬之，法院就此等物
        品是否宣告沒收，無斟酌餘地，除已證明滅失者外，不
        問屬於犯人與否或有無查扣，均應宣告沒收，例如刑法
        第38條第1項第1款、第2項、第200條、第205條、第209
        條、第219條、第266條第2項、毒品危害防制條例第18
        條第1項前段等規定屬之；後者則係指供犯罪所用、預
        備用或因犯罪所得，以屬於被告所有者為限，始應予以
        沒收，例如毒品危害防制條例第19條第1項前段是，最
        高法院96年度臺上字第7069號判決意旨可資參照。又按
        毒品危害防制條例第19條第1項規定：犯第4條之罪者，
        其供犯罪所用或因犯罪所得之財物均沒收，如全部或一
        部無法沒收時，追徵其價額，或以其財產抵償之。必須
        無法沒收之財物始有追徵其價額，或以其財產抵償之問
        題。如該等財物已經扣案，僅宣告沒收即為已足，自無
        追徵價額或以財產抵償之必要，最高法院93年度臺上字
        第5468號判決意旨可資參照。再按同條例第19條第1 項
        規定所稱「追徵其價額」者，必限於所沒收之物，為金
        錢以外其他財物而無法沒收時，始應追徵其價額，使其
        繳納與原物相當價額。如所得財物為金錢而無法沒收時
        ，應以其財產抵償之，而不發生追徵價額問題，最高法
        院93年度臺上字第2743號判決意旨可資參照。末按沒收
        物之執行完畢與沒收物之不存在，並非一事，因犯罪依
        法必須沒收之物，雖已於共犯中之一人確定判決諭知沒
        收，並已執行完畢，對於其他共犯之判決，仍應宣告沒
        收（最高法院65年第5次刑庭庭推總會決議(二)參照）。
      扣案之具有殺傷力之改造手槍1 枝（槍枝管制編號：00
        00000000號），屬違禁物，應依刑法第38條第1 項第1
        款、第2 項規定宣告沒收。
      扣案之第一級毒品海洛因1 包（淨重0.63公克）、第二
        級毒品安非他命（驗餘後淨重0.1387公克），均應依毒
        品危害防制條例第18條第1 項前段規定宣告沒收銷燬之
        。而扣案包裝該第一級毒品海洛因及第二級毒品安非他
        命之夾鍊袋各1 只均為被告所有，核其用途在於防免毒
        品裸露、潮濕，且上開毒品海洛因、安非他命尚未賣出
        ，該包裝之夾鍊袋各1 只為供被告包裝其預備販賣毒品
        海洛因、安非他命之用，而毒品危害防制條例第19 條
        未規定沒收「預備」供被告犯罪所用之物，故應均依修
        正前刑法第38條第1 項第2 款、第3項規定沒收之。
      扣案之被告所有門號0000000000號行動電話（含SIM 卡
        1 張）1 具，係被告所有且供本件販賣第一、二級毒品
        所用之物，應依毒品危害防制條例第19條第1 項規定宣
        告沒收。又被告與丁○○共同販賣第一級毒品所得共計
        9,000 元，共同販賣第二級毒品所得共計6,000 元，應
        均併依毒品危害防制條例第19條第1 項之規定宣告連帶
        沒收，如全部或一部不能沒收時，以其與丁○○財產連
        帶抵償之。
      扣案之0000000000號行動電話（含SIM 卡）1 具、毒品
        海洛因殘渣袋1 包、注射針筒11支、小型空塑膠袋6 包
        、分裝夾鍊袋2 包及毒品安非他命吸食器1 組，檢察官
        無法證明係供本件被告販賣第一、二級毒品所用之物，
        已如前述，且扣案之毒品海洛因殘渣袋1 包、注射針筒
        11支、小型空塑膠袋6 包、分裝夾鍊袋2 包及毒品安非
        他命吸食器1 組，復經本院以95年度訴緝字第46號（被
        告施用毒品案件）宣告沒收，於本案不另為沒收之諭知
        ，併此敘明。
貳、不另為無罪諭知部分：
一、公訴意旨略以：被告基於幫助販賣第二級毒品安非他命之犯
    意，於94年2 月22日晚間10時28分許，在雲林縣調查站附近
    ，幫助同案共犯丁○○販賣第二級毒品安非他命若干與綽號
    「阿明」之男子（真實姓名、年籍均不詳），因認被告涉犯
    毒品危害防制條例第4 條第2 項、刑法第30條之幫助販賣第
    二級毒品罪嫌。
二、檢察官提出之證據：
  (一)被告於警詢時供稱：我尚有替綽號「阿明」男子向丁○○購
    買安非他命，約替他購買2 至3 次，每次都是以5,000 元之
    代價購買1 小包，我都是打電話給丁○○表示要購買毒品，
    丁○○便會將所購毒品拿到我家給我，我再轉交給「阿明」
    等語（見臺南縣警察局南縣警刑字第940006909 號卷第37頁
    至第38頁）。
  (二)通訊監察譯文1 份（見臺南縣警察局南縣警刑字第09400085
    60號卷第66頁至第68頁、第70頁、第71頁、第74 頁）。
三、被告辯解意旨：
    被告於本院審理時辯稱：「阿明」有拜託我去買毒品安非他
    命，我忘記時間及在何處交錢，也忘記通訊監察譯文內容到
    底是要聯絡什麼等語（見本院卷第276 頁背面至第277 頁正
    面）。
四、本院之判斷：
  (一)被告及其辯護人對檢察官所舉書面供述證據之證據能力，於
    本院準備程序均主張證人丁○○於94年3 月17日警詢筆錄，
    均屬被告以外之人於審判外之陳述，表示不同意作為證據（
    見本院95年度訴緝字第43號卷第86頁背面），本院認丁○○
    於審判中已以證人身分到庭作證，且觀之證人丁○○於警詢
    時之證詞，並未經檢察官證明具有較可信之特別情況，及為
    證明犯罪事實存否所必要，而依刑事訴訟法第159 條之2可
    作為證據之例外情況，依刑事訴訟法第159 條第1 項之規定
    ，對於被告自不得作為證據。除上開爭執外，被告及其辯護
    人對於檢察官所舉其餘所有書面及言詞陳述之證據能力，於
    本院行準備程序時均表明同意列為證據，本院審酌該等供述
    證據之取得過程並無瑕疵，與本件待證事實間復具有相當之
    關聯性，以之為本件證據尚無不當，自得採為證據。
  (二)本院認為檢察官提出之證據不足以證明被告犯罪之理由：
    1.按犯罪事實應依證據認定之，無證據不得認定犯罪事實；
      不能證明被告犯罪者，應諭知無罪之判決，刑事訴訟法第
      154 條第2 項、第301 條第1 項分別定有明文。次按認定
      不利於被告之事實，須依積極證據，苟積極證據不足為不
      利於被告事實之認定時，被告之抗辯或反證縱屬虛偽，仍
      不能以此資為積極證據應予採信之理由，即應為有利於被
      告之認定，更不必有何有利之證據；又事實之認定，應憑
      證據，如未能發現相當證據，或證據不足以證明，自不能
      以推測或擬制之方法，以為裁判基礎。而刑事訴訟法上所
      謂認定犯罪事實之積極證據，係指適合於被告犯罪事實之
      認定之積極證據而言，雖不以直接證據為限，間接證據亦
      包括在內；然而無論直接或間接證據，其為訴訟上之證明
      ，須於通常一般之人均不致有所懷疑，而得確信其為真實
      之程度者，始得據為有罪之認定，倘其證明尚未達到此一
      程度，而有合理之懷疑存在時，致使無從形成有罪之確信
      ，根據「罪證有疑，利於被告」之證據法則，即不得遽為
      不利被告之認定（最高法院30年上字第482 號、第1831號
      、40年臺上字第86號及76年臺上字第49 86 號判例要旨參
      照）。再刑事訴訟法第161 條已於91年2 月8 日修正公布
      ，其第1 項規定：檢察官就被告犯罪事實，應負舉證責任
      ，並指出證明之方法。因此，檢察官對於起訴之犯罪事實
      ，應負提出證據及說服之實質舉證責任。倘其所提出之證
      據，不足為被告有罪之積極證明，或其指出證明之方法，
      無從說服法院以形成被告有罪之心證，基於無罪推定之原
      則，自應為被告無罪判決之諭知。（最高法院92年臺上字
      第128 號判例要旨參照）。另按證人在刑事訴訟程序中所
      為供述，依法尚須具結，被告自白，亦須調查核與事實相
      符，始具完整之證據能力，依法通訊監聽所錄得之對話紀
      錄，憑信力較之稍遜，尤須經調查確與事實相符，獲有相
      當之補強證據，方足採為論罪之基礎（最高法院88年度臺
      上字第647 號裁判要旨參照）。
    2.被告雖於警詢時自承：我尚有替綽號「阿明」男子向丁○○購買安非他命，約替他購買2 至3 次，每次都是以5,
      000 元之代價購買1 小包，我都是打電話給丁○○表示要
      購買毒品，丁○○便會將所購毒品拿到我家給我，我再轉
      交給「阿明」等語（見臺南縣警察局南縣警刑字第940006
      90 9號卷第37頁至第38頁）；及於本院審理時供稱：「阿
      明」有拜託我去買毒品安非他命，時間、地點我都忘記，
      通訊監察譯文的內容我也忘記等語（見本院卷第276 頁背
      面），然證人即同案共犯丁○○於94年3 月18日本院另案
      審理羈押時供稱：甲○○是介紹別人跟我買毒品，我才叫
      他送毒品去給那個人，然後請甲○○收錢回來給我，我有
      賣給丙○○、黃玄得（應係乙○○），這個我承認等語（
      （見本院94年度聲羈字第59號卷第6 頁背面），並未提及
      有販賣第二級毒品安非他命與「阿明」乙情；嗣於97年1
      月21日本院審理時證稱：警察作筆錄時有問我「甲○○有
      無替乙○○、丙○○及綽號『阿明』男子向你代購海洛因
      及安非他命毒品，可有此事？」，我知道我回答「有的，
      但都是94年農曆過年前的事」，但我當時可能有提藥的狀
      況等語（見本院95年度偵緝字第43號卷第250 頁正面），
      亦否認有販賣第二級毒品安非他命與「阿明」之行為，是
      被告自白有代「阿明」向丁○○購買第二級毒品安非他命
      ，是否可信，即非無疑。
    3.斟之檢察官所提出之通訊監察譯文內容（見臺南縣警察局
      南縣警刑字第0940008560號卷第66頁至第68頁、第70 頁
      、第71頁、第74頁）：
        94年2 月22日晚間7 時46分許（被告持0000000000號
          行動電話與丁○○持0000000000號行動電話聯繫）：
          丁○○：你跟他說19啦！（指毒品價格）
          被  告：我跟他說18咧！
          丁○○：沒關係啦，18就18了，我這邊是17啦，你看
          被  告：我問他一下！
          丁○○：好啦，我要先拿錢可好處理，阿「阿水」都
          被  告：要上去一趟啦！
          丁○○：不然你先問看怎樣啦！
          被  告：好！
        94年2 月22日晚間7 時47分許（被告持0000000000號
          行動電話與「阿明」持0000000000號行動電話聯繫）
          ：
          被告：阿明哦，那個我有幫你問了啦！
          阿明：宏哥，怎樣！
          被告：有啦！（指毒品）
          阿明：我等一下打給你好不好！
          被告：好！
        94年2 月22日晚間8 時6 分許（被告持0000000000號
          行動電話與「阿明」持0000000000號行動電話聯繫）
          ：
          阿明：「宏哥」，他現在錢不夠，我先拿1 個「小的
                」（指毒品）試看看好不好！
          被告：最好的嘛！
          阿明：差不多「5,000元」（指毒品價格）的這樣！
          被告：好！
          阿明：我先拿去給他們試看看，不然怕會囉哩囉唆，
                那我去你家還是怎樣！
          被告：等一下他拿過來（指丁○○），我馬上打給你
                好不好！
          阿明：好！
        94年2 月22日晚間8 時28分許（被告持0000000000號
          行動電話與丁○○持0000000000號行動電話聯繫）：
          被告：「阿明」說不夠錢要先拿1 個「小的」（指毒
                 品）！
          丁○○：這樣哦，我已經跟人家講好了說！
          被  告：他說說不夠錢要先拿1 個「小的」（指毒品
          丁○○：你看他那邊有多少錢啦，拿「5 千」他怎麼
          被  告：好！
        94年2 月22日晚間8 時54分許（被告持0000000000號
          行動電話與丁○○持0000000000號行動電話聯繫）：
          被  告：那個（指毒品）是好或不好！
          丁○○：「東西」（指毒品）哦！
          被  告：對！
          丁○○：不錯啦，我有看過了！
          被  告：那好啦！
          丁○○：這樣我從你那邊過去哦！
          被  告：好！
        94年2 月22日晚間9 時36分許（被告持0000000000號
          行動電話與丁○○持0000000000號行動電話聯繫）：
          丁○○：你要拿過去給「阿明」哦！
          被  告：對啊！
          丁○○：那這樣你騎摩拖車出來，我拿給你好不好，
          被  告：要往那邊去！
          丁○○：不然你出來外面那邊等我好了，我用「1 錢
          被  告：我「3錢」給他啦！
          丁○○：「3 錢」給他就划不來啦！我跟人家講好了
          被  告：「1 錢」如果4,000 元，也要3 ×4 ＝12咧
          被  告：就跟人家講「1 萬元」了！
          丁○○：這樣下次每個人也要拿「3 錢1 萬」，那要
        94年2 月22日晚間10時28分許（被告持0000000000號
          行動電話與「阿明」持0000000000號行動電話聯繫）
          ：
          被  告：「阿明」哦，你在那裡！
          阿  明：我去網咖，你在那！
          被  告：那我去「龜嬸」那邊！
          阿  明：那邊！
          被  告：「調查站」那邊啦！
          阿  明：哦，你說「紅龜」那邊哦……！（斷訊）
        94年2 月23日下午4 時49分許（被告持0000000000號
          行動電話與「阿明」持0000000000號行動電話聯繫）
          ：
          阿明：「宏哥」，昨天說「那個」（指毒品）要多少
                錢！
          被告：「那個」（指毒品），「5千」阿！
          阿明：不是啦！「1半」（指毒品）不是18嘛！
          被告：不是啦，要19啦！
          阿明：阿「東西」（指毒品）要好哦，不要那個…！
          被告：阿這種的可以嘛！
          阿明：你就知道他不要那種，我就有跟你講有色的他
                就都不敢啊！
          被告：這個不會啦，這個用下去就沒有顏色！
          阿明：我知道啦，有的要先跟他們講啦，有的個性就
                …！
          被告：哦，昨天沒有用嘛！
          阿明：我是有拿分他們，我不知道啊！
          被告：這樣應該他們知道吧，用下去就整白帥帥啦！
          阿明：好！
          被告：甘要嘛！
          阿明：我先跟他們確定一下馬上打給你！
          被告：好！
        94年2 月23日下午4 時51分許（被告持0000000000號
          行動電話與「阿明」持0000000000號行動電話聯繫）
          ：
          阿明：「宏哥」，那就拿來給他們看吧！
          被告：一樣的嘛！
          阿明：沒關係啦，我有跟他講過了啦，用下去就不會
                ，就先拿來看看我們又不會傷到！
          被告：好！
          阿明：你何時可以，不過不要超過8 點半哦，超過就
                要等到12點多了，你知道他們有在處理球的事
                情！
          被告：好！
        94年2 月23日晚間7 時9 分許（被告持0000000000號
          行動電話與「阿明」持0000000000號行動電話聯繫）
          ：
          阿明：「宏哥」，怎樣！
          被告：有啦，跟昨天的一樣哦！
          阿明：阿拿來看看啊！
          被告：跟昨天一樣還要試嘛！
          阿明：不是啦，要給人家試一下，他們有好幾個人啦
                ！
          被告：那個…！
          阿明：我瞭解，你拿過來就對了！
          被告：好啦！
          阿明：現在嘛，我在店裡！
          被告：好。
        94年2 月27日下午7 時8 分許（被告持0000000000號
          行動電話與丁○○持0000000000號行動電話聯繫）：
          丁○○：阿明要哦！（指毒品）
          被  告：對啊！
          丁○○：那我打電話聯絡一下！
          被  告：要快哦！
          被  告：好！
        前開行動電話0000000000號係被告所使用，前開行動電
        話0000000000號係同案共犯丁○○所使用，已如前述，
        是前開通訊監察譯文、、、、部分，係被告
        與同案共犯丁○○之通話內容，前開通訊監察譯文、
        、、、、部分，係被告與綽號「阿明」之通
        話內容，應堪認定。惟證人即同案共犯丁○○於本院審
        理時，就前開通訊監察譯文、之內容究係代表何意
        ，時而沈默不語，時稱沒有印象等語，不願意吐露實情
        。又觀諸前開通訊監察譯文之內容，被告向丁○○稱
        要交付3 錢，價值約10,000元與「阿明」，該金額亦與
        被告於警詢時供稱：我每次都替「阿明」向丁○○購買
        5,00 0元代價的安非他命1 小包等語（見臺南縣警察局
        南縣警刑字第940006909 號卷第37頁至第38頁）不符，
        且綜合上開通訊監察譯文至之內容，僅有提及數量
        、金額，至於販賣何物、交易時間、交易地點、交易成
        功與否等情均無從確認，自無從認定被告有幫助同案共
        犯丁○○販賣第二級毒品安非他命與「阿明」。是檢察
        官既無法查證獲得被告於94年2 月22日晚間10時28 分
        許，在雲林縣調查站附近，確有幫助同案共犯丁○○販
        賣第二級毒品安非他命與「阿明」之其他補強證據，揆
        諸前揭裁判要旨，本院即無從調查前開通訊監察譯文是
        否與事實相符，自難憑以遽認被告有幫助同案共犯丁○○販賣第二級毒品安非他命與「阿明」，此部分尚不得
        以販賣第二級毒品罪責相繩。
    3.綜上所述，檢察官未能提出其他積極證據，以證明被告有
      幫助同案共犯丁○○販賣第二級毒品安非他命與「阿明」
      之事實，自不能僅因憑信性較弱之通訊監察譯文，遽以推
      測被告有公訴意旨所指之犯行，本應就此為無罪之諭知，
      惟檢察官認此部分犯行與前開販賣第二級毒品與丙○○之
      論罪科刑部分，有連續犯之裁判上一罪關係，本院爰不另
      為無罪之諭知。
參、適用之法律：
  (一)刑事訴訟法第299條第1項前段、第300條。
  (二)槍砲彈藥刀械管制條例第8 條第4 項、毒品危害防制條例第
    4 條第1 項、第2 項、第8 條第1 項、第2 項、第18條第1
    項前段、第19條第1項。
  (三)刑法第11條前段、第2 條第1 項本文、但書、第28條、第56
    條（刪除前）、第47條（修正前）、第59條、第42條第3 項
    前段、第38條第1 項第1 款（修正前）、第2 款（修正前）
    、第51條第5 款（修正前）。
  (四)中華民國96年罪犯減刑條例第2條第1項第3款、第7條、第11
    條。
本案經檢察官江柏青到庭執行職務。
中    華    民    國    97    年    2     月    19    日
            刑事第六庭    審判長法  官  廖國勝
                                法  官  李秋瑩
                                法  官  黃楹榆
以上正本證明與原本無異
如不服本判決，應於判決送達後10日內，向本院提出上訴狀。（
須附繕本）
                                書記官  李雅怡
中    華    民    國    97    年    2     月    19    日
附錄本案論罪科刑法條全文：
槍砲彈藥刀械管制條例第8條
未經許可，製造、販賣或運輸鋼筆槍、瓦斯槍、麻醉槍、獵槍、
空氣槍或第4 條第1 項第1 款所定其他可發射金屬或子彈具有殺
傷力之各式槍砲者，處無期徒刑或5 年以上有期徒刑，併科新臺
幣1 千萬元以下罰金。
未經許可，轉讓、出租或出借前項所列槍枝者，處5 年以上有期
徒刑，併科新臺幣1千萬元以下罰金。
意圖供自己或他人犯罪之用，而犯前2 項之罪者，處無期徒刑或
7年以上有期徒刑，併科新臺幣1千萬元以下罰金。
未經許可，持有、寄藏或意圖販賣而陳列第1 項所列槍枝者，處
3 年以上10年以下有期徒刑，併科新臺幣7 百萬元以下罰金。
第1項至第3項之未遂犯罰之。
毒品危害防制條例第4條
製造、運輸、販賣第一級毒品者，處死刑或無期徒刑；處無期徒
刑者，得併科新臺幣1千萬元以下罰金。
製造、運輸、販賣第二級毒品者，處無期徒刑或7 年以上有期徒
刑，得併科新臺幣7百萬元以下罰金。
製造、運輸、販賣第三級毒品者，處5 年以上有期徒刑，得併科
新臺幣5百萬元以下罰金。
製造、運輸、販賣第四級毒品者，處3 年以上10年以下有期徒刑
，得併科新臺幣3百萬元以下罰金。
製造、運輸、販賣專供製造或施用毒品之器具者，處1 年以上7
年以下有期徒刑，得併科新臺幣1百萬元以下罰金。
前5項之未遂犯罰之。
毒品危害防制條例第8條
轉讓第一級毒品者，處1 年以上7 年以下有期徒刑，得併科新臺
幣1 百萬元以下罰金。
轉讓第二級毒品者，處6 月以上5 年以下有期徒刑，得併科新臺
幣70萬元以下罰金。
轉讓第三級毒品者，處3 年以下有期徒刑，得併科新臺幣30萬元
以下罰金。
轉讓第四級毒品者，處1 年以下有期徒刑，得併科新臺幣10萬元
以下罰金。
前四項之未遂犯罰之。
轉讓毒品達一定數量者，加重其刑至二分之一，其標準由行政院
定之。
附表一：
┌──┬────┬────┬───┬────┬────┬─────┬────┐
│編號│販賣對象│販賣時間│行為人│交易地點│聯絡方式│販賣毒品次│犯罪所得│
│    │        │        │      │        │        │數及價格  │(新臺幣)│
├──┼────┼────┼───┼────┼────┼─────┼────┤
│一  │乙○○  │94年2 、│丁○○│雲林縣斗│由甲○○│以2,000 元│9,000元 │
│    │        │3 月間（│甲○○│六市興中│與乙○○│之價格，販│        │
│    │        │其中1次 │      │街22號陳│接洽毒品│賣數量不詳│        │
│    │        │，係於94│      │威宏住處│海洛因之│之第一級毒│        │
│    │        │年2 月27│      │        │數量、價│品海洛因1 │        │
│    │        │日晚間8 │      │        │格後，再│包，共1 次│        │
│    │        │時40分許│      │        │由甲○○│，得款2,00│        │
│    │        │，以2,00│      │        │向丁○○│0 元。    │        │
│    │        │0 元之代│      │        │拿取毒品│以4,000 元│        │
│    │        │價，販賣│      │        │海洛因，│之價格，販│        │
│    │        │毒品海洛│      │        │販賣與張│賣數量不詳│        │
│    │        │因1 包）│      │        │玄得。（│之毒品海洛│        │
│    │        │        │      │        │其中1 次│因1 包，共│        │
│    │        │        │      │        │，係於94│1 次，得款│        │
│    │        │        │      │        │年2 月27│4,000 元。│        │
│    │        │        │      │        │日晚間8 │以1,000 元│        │
│    │        │        │      │        │時40分許│之價格，販│        │
│    │        │        │      │        │，由陳威│賣數量不詳│        │
│    │        │        │      │        │宏以0958│之毒品海洛│        │
│    │        │        │      │        │097775號│因各1 包，│        │
│    │        │        │      │        │行動電話│共3 次，得│        │
│    │        │        │      │        │，撥打張│款3,000 元│        │
│    │        │        │      │        │玄得使用│。        │        │
│    │        │        │      │        │之093349│          │        │
│    │        │        │      │        │9492號行│          │        │
│    │        │        │      │        │動電話，│          │        │
│    │        │        │      │        │主動向張│          │        │
│    │        │        │      │        │玄得表示│          │        │
│    │        │        │      │        │要以2,00│          │        │
│    │        │        │      │        │0 元之代│          │        │
│    │        │        │      │        │價，販賣│          │        │
│    │        │        │      │        │毒品海洛│          │        │
│    │        │        │      │        │因1 包與│          │        │
│    │        │        │      │        │乙○○）│          │        │
├──┼────┼────┼───┼────┼────┼─────┼────┤
│二  │丙○○  │94年2 月│丁○○│雲林縣斗│由甲○○│以6,000 元│6,000元 │
│    │        │27日下午│甲○○│六市農民│以095809│之價格，販│        │
│    │        │5 時許  │      │銀行前  │7775號行│賣數量不詳│        │
│    │        │        │      │        │動電話，│之第二級毒│        │
│    │        │        │      │        │撥打陳政│品安非他命│        │
│    │        │        │      │        │興使用之│1 包，共1 │        │
│    │        │        │      │        │00-00000│次，得款6,│        │
│    │        │        │      │        │27號電話│000元。   │        │
│    │        │        │      │        │，主動與│          │        │
│    │        │        │      │        │丙○○接│          │        │
│    │        │        │      │        │洽交易毒│          │        │
│    │        │        │      │        │品安非他│          │        │
│    │        │        │      │        │命之數量│          │        │
│    │        │        │      │        │、價格後│          │        │
│    │        │        │      │        │，再由陳│          │        │
│    │        │        │      │        │威宏向黃│          │        │
│    │        │        │      │        │大山拿取│          │        │
│    │        │        │      │        │毒品安非│          │        │
│    │        │        │      │        │他命1 包│          │        │
│    │        │        │      │        │，販賣與│          │        │
│    │        │        │      │        │丙○○。│          │        │
├──┴────┴────┴───┴────┴────┴─────┴────┤
│犯罪所得：販賣第一級毒品海洛因所得共計9,000 元，販賣第二級毒品安非他命所得│
│共計6,000 元。                                                            │
└─────────────────────────────────────┘
附表二：
┌───────┬───────┬───────┬────────┐
│法        條  │修正前規定    │修正後規定    │新舊法之適用    │
├───────┼───────┼───────┼────────┤
│槍砲彈藥刀械管│刑法第33條第5 │刑法第33條第5 │(一)適用舊法。    │
│制條例第8 條第│款規定：「罰金│款規定：「罰金│(二)本件被告所犯槍│
│4 項之未經許可│：1 元以上。」│：新臺幣1,000 │  砲彈藥刀械管制│
│持有改造手槍罪│              │元以上，以百元│  條例第8 條第4 │
│，法定本刑關於│              │計算之。」    │  項之未經許可持│
│併科罰金刑最低│              │              │  有改造手槍罪，│
│額部分：刑法第│              │              │  法定本刑關於併│
│33條第5 款    │              │              │  科罰金刑最低額│
│              │              │              │  部分，經比較新│
│              │              │              │  舊法結果，修正│
│              │              │              │  後刑法第33條第│
│              │              │              │  5 款所定罰金最│
│              │              │              │  低額較舊法所定│
│              │              │              │  罰金最低額為重│
│              │              │              │  ，自以修正前刑│
│              │              │              │  法較有利於被告│
│              │              │              │  。            │
├───────┼───────┼───────┼────────┤
│刑法第28條    │二人以上共同實│二人以上共同實│(一)適用新法。    │
│共同正犯      │施犯罪之行為者│行犯罪之行為者│(二)新法僅作定義上│
│              │，皆為正犯。  │，皆為共犯。  │  之修正，使適用│
│              │              │              │  更為明確，非法│
│              │              │              │  律變更，自不生│
│              │              │              │  新舊法比較問題│
│              │              │              │  ，無現行刑法第│
│              │              │              │  2 條第1 項之適│
│              │              │              │  用，應適用新法│
│              │              │              │  。            │
├───────┼───────┼───────┼────────┤
│刑法第56條連續│連續數行為而犯│已刪除。      │(一)適用舊法。    │
│犯            │同一罪名者，以│              │(二)本件被告係基於│
│              │一罪論。但得加│              │  概括犯意，連續│
│              │重其刑至二分一│              │  販賣第一、二級│
│              │。            │              │  毒品，，依修正│
│              │              │              │  前刑法第56條規│
│              │              │              │  定，應分別以一│
│              │              │              │  罪論，並各加重│
│              │              │              │  其刑，然於適用│
│              │              │              │  新法時則應各分│
│              │              │              │  論併罰，故修正│
│              │              │              │  後刑法之規定並│
│              │              │              │  非較有利於被告│
│              │              │              │  ，依刑法第2 條│
│              │              │              │  第1 項前段規定│
│              │              │              │  ，仍應適用修正│
│              │              │              │  前刑法第56條規│
│              │              │              │  定。          │
├───────┼───────┼───────┼────────┤
│刑法第47條累犯│受有期徒刑之執│受徒刑之執行完│(一)適用舊法。    │
│              │行完畢，或受無│畢，或一部之執│(二)被告有如前開事│
│              │期徒刑或有期徒│行而赦免後，5 │  欄所載之前科紀│
│              │刑一部之執行而│年以內故意再犯│  錄，甫於92年7 │
│              │赦免後，5 年以│有期徒刑以上之│  月13日假釋期滿│
│              │內再犯有期徒刑│罪者，為累犯，│  執行完畢，有臺│
│              │以上之罪者，為│加重本刑至二分│  灣高等法院被告│
│              │累犯，加重本刑│之一。第98條第│  前案紀錄表在卷│
│              │至二分之一。  │2 項關於因強制│  可稽，被告於有│
│              │              │工作而免其刑之│  期徒刑執行完畢│
│              │              │執行者，於受強│  後，5 年以內故│
│              │              │制工作處分之執│  意再犯本件有期│
│              │              │行完畢或一部之│  徒刑以上之罪，│
│              │              │執行而免除後，│  不論依修正前之│
│              │              │5 年以內故意再│  刑法第47條，或│
│              │              │犯有期徒刑以上│  修正後之刑法第│
│              │              │之罪者，以累犯│  47條第1 項之規│
│              │              │論。          │  定，均構成累犯│
│              │              │              │  ，經比較新舊法│
│              │              │              │  結果，對被告而│
│              │              │              │  言並無有利或不│
│              │              │              │  利之情形，故被│
│              │              │              │  告行為時之舊法│
│              │              │              │  對被告既無不利│
│              │              │              │  ，應適用行為時│
│              │              │              │  法。          │
├───────┼───────┼───────┼────────┤
│刑法第59條酌減│犯罪之情狀可憫│犯罪之情狀顯可│(一)適用新法。    │
│其刑          │恕者，得酌量減│憫恕，認科以最│(二)為法院就刑之裁│
│              │輕其刑。      │低度刑仍嫌過重│  量及酌減審認標│
│              │              │者，得酌量減輕│  準之明文化，非│
│              │              │其刑。        │  屬法律之變更，│
│              │              │              │  無現行刑法第2 │
│              │              │              │  條第1 項之適用│
│              │              │              │  ，應直接適用新│
│              │              │              │  法（最高法院95│
│              │              │              │  年度第8 次刑事│
│              │              │              │  庭會議決議參照│
│              │              │              │  ）。          │
├───────┼───────┼───────┼────────┤
│刑法第64條第2 │刑法第64條第2 │刑法第64條第2 │(一)適用舊法。    │
│項死刑之減輕、│項規定：「死刑│項：「死刑減輕│(二)本件被告所犯販│
│同法第65條第2 │減輕者，為無期│者，為無期徒刑│  賣第一級毒品罪│
│項無期徒刑之減│徒刑，或為15年│。」          │  法定本刑為死刑│
│輕            │以下12年以上有│刑法第65條第2 │  、無期徒刑之規│
│              │期徒刑。」    │項規定：「無期│  定，所犯販賣第│
│              │刑法第65條第2 │徒刑減輕者，為│  二級毒品法定本│
│              │項規定：「無期│20年以下15年以│  刑為無期徒刑之│
│              │徒刑減輕者，為│上有期徒刑。」│  規定，依修正前│
│              │7 年以上有期徒│              │  刑法規定減輕其│
│              │刑。」        │              │  刑，最多得減至│
│              │              │              │  7 年以上有期徒│
│              │              │              │  刑；依修正後刑│
│              │              │              │  法規定減輕其刑│
│              │              │              │  ，至多僅能減至│
│              │              │              │  15年以上之有期│
│              │              │              │  徒刑，本件經比│
│              │              │              │  較結果，自以適│
│              │              │              │  用修正前之刑法│
│              │              │              │  第64 條 第2 項│
│              │              │              │  、第65條第2 項│
│              │              │              │  較有利於被告。│
├───────┼───────┼───────┼────────┤
│刑法第67條罰金│刑法第68條規定│刑法第67條規定│罰金法定刑之加減│
│之加減        │：「拘役或罰金│：「有期徒刑或│範圍變更，因屬刑│
│              │加減者，僅加減│罰金加減者，其│罰權科刑規範之變│
│              │其最高度」    │最高度及最低度│更，於處斷時自有│
│              │              │同加減之」    │新舊法比較輕重必│
│              │              │              │要，分敘如下：  │
│              │              │              │【加重其刑部分】│
│              │              │              │(一)適用舊法。    │
│              │              │              │(二)比較修正前後之│
│              │              │              │  規定，以修正前│
│              │              │              │  規定罰金加重者│
│              │              │              │  ，僅加重其最高│
│              │              │              │  度，較有利於被│
│              │              │              │  告。          │
│              │              │              │【減輕其刑部分】│
│              │              │              │(一)適用舊法。    │
│              │              │              │(二)比較修正前後之│
│              │              │              │  規定，以修正後│
│              │              │              │  規定罰金減輕者│
│              │              │              │  ，最低度刑同減│
│              │              │              │  之，較有利於被│
│              │              │              │  告。惟因刑法修│
│              │              │              │  正前，關於罰金│
│              │              │              │  刑之最低罰金數│
│              │              │              │  額僅為銀元1 元│
│              │              │              │  ，即令提高倍數│
│              │              │              │  後，亦遠較刑法│
│              │              │              │  修正後之最低數│
│              │              │              │  額（新臺幣1,00│
│              │              │              │  0 元）為低，亦│
│              │              │              │  較修正後最低罰│
│              │              │              │  金數額適用修正│
│              │              │              │  後刑法第67條減│
│              │              │              │  輕後之金額為低│
│              │              │              │  ，故整體觀察，│
│              │              │              │  仍以行為時法較│
│              │              │              │  有利於被告。  │
├───────┼───────┼───────┼────────┤
│刑法第42條第2 │刑法第42條第2 │刑法第42條第3 │(一)適用新法。    │
│項罰金易服勞役│項前段規定：「│項前段規定：「│(二)本件被告持有改│
│              │易服勞役以1 元│易服勞役以新臺│  造手槍時之易服│
│              │以上3 元以下，│幣1,000 元、2,│  勞役折算標準，│
│              │折算1 日。」  │000 元或3,000 │  應以銀元100 元│
│              │罰金罰鍰提高標│元折算1 日。但│  至300 元折算為│
│              │準條例第2 條（│勞役期限不得逾│  1 日，經依現行│
│              │已刪除）規定：│1 年。」      │  法規所定貨幣單│
│              │「依刑法第41條│              │  位折算新臺幣條│
│              │易科罰金或第42│              │  例第2 條規定換│
│              │條第2 項易服勞│              │  算為新臺幣後，│
│              │役者，均就其原│              │  應以新臺幣300 │
│              │定數額提高為10│              │  元至900 元折算│
│              │0 倍折算1 日；│              │  為1 日，修正後│
│              │法律所定罰金數│              │  則以新臺幣1,00│
│              │額未依本條例提│              │  0元、2,000元或│
│              │高倍數，或其處│              │  3,000元折算1日│
│              │罰法條無罰金刑│              │  ，修正後刑法第│
│              │之規定者，前段│              │  42條第3項前段 │
│              │規定亦同。」  │              │  規定，較有利於│
│              │              │              │  被告，依刑法第│
│              │              │              │  2 條第1 項後段│
│              │              │              │  規定，適用裁判│
│              │              │              │  時法律即修正後│
│              │              │              │  刑法第42條第3 │
│              │              │              │  項規定，定其易│
│              │              │              │  服勞役之折算標│
│              │              │              │  準。          │
├───────┼───────┼───────┼────────┤
│刑法第51條第5 │宣告多數有期徒│宣告多數有期徒│(一)適用舊法。    │
│款數罪併罰定應│刑者，於各刑中│刑者，於各刑中│(二)修正後刑法第51│
│執行刑        │之最長期以上，│之最長期以上，│  第5 款規定並非│
│              │各刑合併之刑期│各刑合併之刑期│  較有利於被告，│
│              │以下，定其刑期│以下，定其刑期│  仍應依刑法第2 │
│              │。但不得逾20年│。但不得逾30年│  條第1 項前段規│
│              │。            │。            │  定適用行為時法│
│              │              │              │  律即修正前刑法│
│              │              │              │  第51條第5 款規│
│              │              │              │  定定其應執行之│
│              │              │              │  刑。          │
├───────┼───────┼───────┼────────┤
│刑法第38條第1 │1.違禁物不問屬│1.違禁物不問屬│僅作定義修正，使│
│項第1 款、第2 │  於犯人與否，│  於犯罪行為人│適用更為明確，非│
│款、第2 項、第│  沒收之。    │  與否，沒收之│法律變更，自不生│
│3 項          │2.供犯罪所用或│  。          │新舊法比較問題，│
│              │  犯罪預備之物│2.供犯罪所用或│無現行刑法第2 條│
│              │  ，以屬於犯人│  犯罪預備之物│第1 項之適用，且│
│              │  者為限，得沒│  ，以屬於犯罪│從刑附屬於主刑，│
│              │  收之。但有特│  行為人者為限│除法律有特別規定│
│              │  別規定者，依│  ，得沒收之。│者外，依主刑所適│
│              │  其規定。    │  但有特別規定│用之法律（最高法│
│              │              │  者，依其規定│院95年度第8 次刑│
│              │              │  。          │事庭會議決議參照│
│              │              │              │），因本件主刑部│
│              │              │              │分適用舊法，故沒│
│              │              │              │收部分亦應適用舊│
│              │              │              │法。            │
├───────┴───────┴───────┴────────┤
│綜合全部罪刑之結果而為比較，以適用修正前刑法第33條第5 款罰金最低│
│額、第56條連續犯、第64條第2 項死刑之減輕、第65條第2 項無期徒刑之│
│減輕、第67條罰金之加減、第51條第5 款數罪併罰定應執行刑等規定，對│
│被告較為有利，且因主刑部分適用舊法，從屬主刑之沒收部分，亦應適用│
│修正前刑法第38條第1 項第1 款、第2 款規定，故依修正後刑法第2 條第│
│1 項前段規定，自應一體適用被告行為時之舊法。又上開刑法第28條共同│
│正犯部分，僅作定義修正，使適用更為明確，非屬法律之變更；刑法第59│
│條酌減其刑，為法院就刑之裁量及酌減審認標準之明文化，非屬法律之變│
│更，以上均不生新舊法比較之問題，均應適用新法。刑法第47條累犯部分│
│，不論依新舊刑法均構成累犯，被告行為時之舊法對被告並無不利，應適│
│用行為時法。至前開易服勞役之折算標準，因屬易刑處分，與罪刑並無相│
│關，不涉及法律整體適用問題，無須與前述和罪刑相關之部分為綜合全部│
│結果再為比較，自應適用最有利於行為人之法律即修正後刑法第42條第3 │
│項規定，對被告較為有利。                                        │
└────────────────────────────────┘


司法院資訊處製作；財團法人民間司法改革基金會備份。
